【裁判字號】    97,上更(一),195
【裁判日期】    980526
【裁判案由】    組織犯罪防制條例等
【裁判全文】
臺灣高等法院臺中分院刑事判決     97年度上更(一)字第195號
上  訴  人  臺灣臺中地方法院檢察署檢察官
上  訴  人
即  被  告  辰○○
指定辯護人  張貴閔  律師
上  訴  人
即  被  告  癸○○
選任辯護人  蔡其龍  律師
選任辯護人  宋永祥  律師
上  訴  人
即  被  告  酉○○
上  訴  人
即  被  告  丙○○
上  訴  人
即  被  告  戌○○
上  訴  人
即  被  告  未○○
前列4人共同
選任辯護人  林志忠  律師
上  訴  人
即  被  告  壬○○
選任辯護人  杜逸新  律師
上  訴  人
即  被  告  亥○○
上  訴  人
即  被  告  丁○○（原名李德順）
被      告  甲○○（原名王政義）
                    現另案在臺灣屏東監獄執行中
上列上訴人等因被告等違反組織犯罪防制條例等案件，不服臺灣
臺中地方法院95年度重訴字第721號中華民國95年9月5日第一審
判決（起訴案號：臺灣臺中地方法院檢察署94年度偵字第18980
號），提起上訴，判決後經最高法院發回，本院更審判決如下：
    主       文
原判決關於辰○○、癸○○、酉○○、未○○、丙○○、亥○○
、丁○○、戌○○、壬○○、甲○○部分，除癸○○、酉○○違
反槍砲彈藥刀械管制條例部分、甲○○恐嚇危害安全部分外，其
餘均撤銷。
辰○○共同犯強制罪，處有期徒刑貳年拾月。
癸○○共同連續犯剝奪他人行動自由罪，累犯，處有期徒刑參年
肆月。
酉○○共同連續犯剝奪他人行動自由罪，處有期徒刑參年。
未○○未經許可，持有可發射子彈具有殺傷力之改造手槍，處有
期徒刑參年拾月，併科罰金新臺幣玖萬元，罰金如易服勞役，以
新臺幣壹仟元折算壹日。扣案如附表一編號1、2、3所示槍、彈
均沒收。又共同連續犯剝奪他人行動自由罪，處有期徒刑壹年貳
月，減為有期徒刑柒月。主刑有期徒刑部分應執行有期徒刑肆年
。
丙○○共同連續犯剝奪他人行動自由罪，累犯，處有期徒刑貳年
貳月。
亥○○共同連續犯強制罪，處有期徒刑壹年拾月。
丁○○共同犯剝奪他人行動自由罪，處有期徒刑壹年捌月。
戌○○共同犯剝奪他人行動自由罪，處有期徒刑貳年。
壬○○共同犯剝奪他人行動自由罪，處有期徒刑壹年柒月。
甲○○共同犯剝奪他人行動自由罪，處有期徒刑捌月，減為有期
徒刑肆月。
    犯 罪 事 實
一、未○○（於本院本審審理時撤回此部分之上訴）於民國93年
    2 月間某日，在臺中市○○路與永春東路口，向綽號「阿興
    」之人（真實姓名年籍不詳），以新臺幣5萬元（下同）之
    價格，購得仿SIGSAUER廠槍身換裝土造金屬槍管改造而成，
    可供擊發子彈使用，具有殺傷力之改造手槍1把（槍枝管制
    編號0000000000號）及直徑約8.9mm金屬彈頭之土造子彈6顆
    、直徑約8mm金屬彈頭之土造子彈21顆（即如附表一編號1、
    2 、3所示）後，未經許可而持有之，迄94年11月22日22時
    50 分許，刑事警察局持原審法院核發之搜索票，在臺中市
    南屯區○○○路381號12樓之16未○○之居住處搜索後查獲
    ，扣得上開如附表一編號1、2、3所示具有殺傷力之改造槍
    、彈，及如附表一編號4所示不具殺傷力之玩具槍、彈（查
    獲數量及送鑑驗餘數量均詳如附表一所示）。
二、癸○○（綽號小Ｋ或Ｋ哥），前曾於92年間因妨害自由案件
    ，經原審法院以93年度易字第1528號判決判處有期徒刑4月
    ，並經本院以94年度上易字第44號判決駁回上訴確定，於94
    年3月17日易科罰金執行完畢；丙○○（綽號阿晨），前曾
    於88年間因懲治盜匪條例案件，經原審法院以88年度少訴字
    第18號判決判處有期徒刑5年確定，並於92年9月27日執行完
    畢。
三、癸○○仍不知悔改，與酉○○（綽號文龍）2人，自92年10
    月3日起，以張明堂為名義負責人，成立「明堂應收帳款公
    司」（下稱明堂公司），先後設址在臺中市○○○街與忠明
    南路口泛亞大樓7樓、臺中市北屯區○○○○街10號等地；
    辰○○（綽號富哥）則於93年6、7月間起，加入明堂公司，
    並由辰○○於94年2月1日，以柯凌威為名義負責人，在臺中
    市南屯區○○○○路63號成立「尚辰國際開發事業有限公司
    」（下稱尚辰公司），嗣於94年8月間由癸○○、酉○○將
    明堂公司解散，整併由尚辰公司名義為之，對外先後以明堂
    公司、尚辰公司為名，接受不特定債權人之委託催討債務，
    由公司與債權人將收得之帳款五五分帳後，由辰○○、癸○○、酉○○抽取分得金額之50％或55％，餘款則交由收回債
    款之員工分配取得，並陸續僱用未○○、丙○○、戌○○，
    亥○○（綽號阿伸、阿生）、丁○○（原名李德順，綽號阿
    順）、壬○○及王祖熙（綽號西部，業經本院以95年度上訴
    字第2476號判處罪刑確定）等人執行債款催收工作。其等乃
    自93年6、7月間起，由如附表二至附表十所示各參與人員，
    並夥同甲○○（於本院本審審理時撤回上訴）參與其中如附
    表二、五所示，或共同基於恐嚇之概括犯意聯絡、或共同基
    於使他人行無義務之事之概括犯意聯絡、或共同基於私行拘
    禁他人之概括犯意聯絡、或共同基於毀損他人財物之犯意聯
    絡，先後於如附表二至附表十所示各次參與時間、地點，共
    同以恐嚇、強暴、脅迫、毀損等不法手段逼討債務，先後為
    如附表二至附表十所示不法行為。其等各次參與暴力討債之
    人員姓名、犯罪時間、地點、方式及被害人姓名均詳如附表
    二至附表十所示。
四、案經內政部刑事警察局、臺中市警察局第五分局報請臺灣臺
    中地方法院檢察署檢察官偵查起訴。
    理       由
壹、程序方面：
一、上訴人即被告癸○○、酉○○違反槍砲彈藥刀械管制條例部
    分，業經原審以95年度重訴字第721號判決諭知無罪，並經
    本院前審以95年度上訴字第2476號判決上訴駁回確定；又被
    告甲○○被訴恐嚇危害安全部分，業經本院前審以95年度上
    訴字第2476號判決判處有期徒刑1年2月，減為有期徒刑7月
    確定，先予敘明。
二、證據能力方面：
  (一)按被告以外之人於偵查中向檢察官所為陳述，除顯有不可信
    之情況者外，得為證據，刑事訴訟法第159條之1第2項定有
    明文。偵查中對被告以外之人（包括證人、鑑定人、告訴人
    、被害人及共同被告等）所為之偵查筆錄，或被告以外之人
    向檢察官所提之書面陳述，性質上均屬傳聞證據。惟現階段
    刑事訴訟法規定檢察官代表國家偵查犯罪、實施公訴，依法
    其有訊問被告、證人及鑑定人之權，證人、鑑定人且須具結
    ，而實務運作時，檢察官偵查中向被告以外之人所取得之陳
    述，原則上均能遵守法律規定，不致違法取供，其可信度極
    高，職是，被告以外之人前於偵查中已具結而為證述，除反
    對該項供述得具有證據能力之一方，已釋明「顯有不可信之
    情況」之理由外，不宜以該證人未能於審判中接受他造之反
    對詰問為由，即遽指該證人於偵查中之陳述不具證據能力。
    本件證人於偵查中之陳述，即被害人丑○○（見94年度偵字
    第18980號卷(二)第43至45頁、結文見第46頁）、己○○（見
    94年度偵字第18980號卷(二)第48至50頁、結文見第51頁、卷
    (三)第36至38頁、結文見第39頁）、宙○○（見94年度他字第
    2188號，第79頁、結文見第82頁；94年度偵字第18980 號卷
    (二)第63至50頁、結文見第68頁）、申○○（見94年度偵字第
    18980號卷(三)第41頁、結文見第43頁；94年度他字第2188號
    第78頁、結文見第81頁）、寅○○（見94年度偵字第18980
    號卷(二)第70頁、結文見第74頁）、玄○○（見94年度偵字第
    18980號卷(二)第70頁、結文見第73頁）、巳○○（見94年度
    偵字第18980號卷(二)第81頁、結文見第84頁）、辛○○（見
    94年度偵字第18980號卷(二)第18頁、結文見第24頁）、庚○○（見94年度偵字第18980號卷(三)第24頁、結文見第32頁）
    、乙○○（見94年度偵字第18980號卷(二)第53至54頁、結文
    見第56頁）、及證人Ｂ○○（見94年度偵字第18980號卷(二)
    第65頁、結文見第68頁）、宇○○（見94年度偵字第18980
    號卷(二)第21頁、結文見第25頁）、陳冠彰（見94年度偵字第
    18980號卷(三)第25頁、結文見第33頁）暨證人地○○於95年1
    月12日偵查中之陳述（見94年度偵字第18980號卷(二)第25頁
    、結文見第34頁），均經具結而為陳述，有結文附卷可稽，
    且無證據證明上開陳述有何顯不可信之情況，依上說明，其
    等於偵查中之證言自均具有證據能力。至被告之選任辯護人
    於本院本審審理時請求詰問證人即被害人丑○○、證人地○○，惟經本院傳拘無著，雖證人丑○○、地○○於偵查中之
    陳述未經被告反對詰問，惟並無「顯有不可信之情況」，已
    見前述，自有證據能力。另證人地○○於94年12月29日偵查
    之陳述，未經具結（見94年度偵字第18980號卷(二)第94頁）
    ，依照前開說明，尚不得採為證據，併此敘明。
  (二)按被告以外之人（包括證人、鑑定人、告訴人、被害人及共
    同被告等）於司法警察官或司法警察調查中所為之陳述，與
    審判中不符時，其先前之陳述具有較可信之特別情況，且為
    證明犯罪事實存否所必要者，得為證據，刑事訴訟法第159
    條之2定有明文。其立法本旨係以證人於審判外之言詞或書
    面陳述，屬於傳聞證據，此項證據，當事人無從直接對於原
    供述者加以詰問，以擔保其真實性，法院亦無從直接接觸證
    人而審酌其證言之憑信性，違背直接審理及言詞審理之原則
    ，除具有必要性及信用性情況之除外者外，原則上不認其有
    許容性，自不具證據能力（最高法院97年度台上字第4837號
    判決意旨參照）；倘法院已經依據當事人聲請傳喚證人到庭
    接受檢辯雙方之交互詰問，則法院既已透過直接、言詞審理
    方式檢驗過該證人之前所為證述，當事人之反對詰問權已受
    到保障得以完全行使之情況下，該等審判外證據除有其他法
    定事由（例如：非基於國家公權力正當行使所取得或私人非
    法取得等，而有害公共利益，即以一般證據排除法則為判斷
    ），應認該審判外供述已得透過審判程序之詰問檢驗，而取
    得作為證據之資格，亦即其審判外供述與審判中供述相符部
    分，顯然已經構成具備可信之特別情狀，當然有證據資格，
    其不符部分，作為檢視審判中所為供述可信與否之彈劾證據
    ，當無不許之理，最高法院97年度台上字第4370號判決意旨
    亦採認上開說明。本案下列引為判決基礎之證人巳○○於警
    詢中之陳述，雖屬被告以外之人於審判外之陳述，但證人巳
    ○○於法院審理時經傳喚到庭具結作證，已受檢辯雙方之交
    互詰問，有結文在卷為憑，故其於警詢之陳述，與法院審理
    中之證詞相符部分，已具備可信之特別情狀，自有證據能力
    。至其先前於警詢之陳述，關於與案情有關之徵結，與其於
    審判中之證述固有不符，惟非不得以之作為彈劾其於法院審
    理時所為陳述之憑信性，用以爭執其先後不一致陳述之證明
    力。
  (三)按刑事實務上之對人指認，乃犯罪後，經由被害人、共犯或
    目擊之第三人，指證並確認犯罪嫌疑人之證據方法。現行刑
    事訴訟法並無關於指認程序之規定，如何由證人正確指認犯
    罪嫌疑人，自應依個案之具體情形為適當之處理，法務部及
    司法警察主管機關對於指認程序所訂頒之相關要領規範，或
    學者發表之指認原則，無非提供辦案人員參考之資料，故證
    人之指認程序與相關要領規範不盡相符時，尚難謂係違反法
    律位階之「法定程序」，遑論學者個人發表之指認原則。況
    指認之程序，固須注重人權之保障，亦需兼顧真實之發現，
    確保社會正義實現之基本目的。如證人於審判中，已依人證
    之調查程序，陳述其出於親身經歷之見聞所為指認，並依法
    踐行詰問之程序後，綜合證人於案發時停留之時間及所處之
    環境，足資認定其確能對被告觀察明白，認知被告行為之內
    容，該事後依憑個人之知覺及記憶所為之指認客觀可信，並
    非出於不當之暗示，亦未違悖通常一般日常生活經驗之定則
    或論理法則，又非單以證人之指認為被告論罪之唯一依據時
    ，自不得僅因證人之指認程序與相關要領規範或其他學者個
    人之見解未盡相符，遽認其無證據能力；苟證人於警詢或偵
    查中所為之指認陳述，與審判中不符時，亦應審酌其先前之
    供述，是否符合刑事訴訟法第159條之2、之3或之5所規定得
    為證據之情形，以定其取捨，方符採證法則，最高法院94年
    度台上字第3307號判決意旨可資參照。本案證人即被害人丑
    ○○、己○○、宙○○、申○○、寅○○、玄○○、巳○○
    、辛○○，及證人地○○於偵查中具結後，依檢察官提示之
    彩色相片1本為指認前，業經檢察官告知「恐嚇你的人可能
    有些不在裡面，也有些不是這些人，請有把握的再指認」等
    語（見94年度偵字第18980號卷(二)(三)各該證人之偵訊筆錄）
    ，且上開證人據以指認之彩色相片畫面均甚為清晰，其中編
    號02、06、07、11、16、19、20、21相片中之人並非本案被
    告，而編號01癸○○、03辰○○、04酉○○、05丙○○、08
    丁○○、09戌○○、10卯○○、12壬○○、13王祖熙、14未
    ○○、15亥○○、18甲○○之相片上容貌，與各該被告本人
    之容貌均無何差異（見卷內置於臺灣臺中地方法院檢察署公
    文封內之指認相片1本），顯然可以明確加以辨認，又依證
    人丑○○、己○○、宙○○、申○○、寅○○、玄○○、巳
    ○○、辛○○、地○○所證述之情節（詳見後述），足認證
    人與其等所指認之被告於案發時均有在現場停留相當之時間
    ，足以使證人觀察明白，參照上開最高法院判決意旨，上開
    證人於偵查中所為之指認應有證據能力，自得作為本案之證
    據。
  (四)按法院或檢察官依刑事訴訟法第208條規定囑託醫院、學校
    或其他相當之機關、團體為鑑定時，祇須其以言詞或書面提
    出之鑑定報告，符合刑事訴訟法第206條第1項、第208條所
    規定之形式要件，即具有證據能力，此即屬於刑事訴訟法第
    159條第1項所稱「法律有規定」之特別情形（最高法院96年
    度台上字第6842號判決意旨參照）。本件經內政部警政署刑
    事警察局鑑定扣案之槍枝及子彈，就鑑定結果所提出之刑鑑
    字第0940185227號槍彈鑑定書（見94年度偵字第18980號卷
    (三)第137至141頁），合於刑事訴訟法第206條第1項、第208
    條所規定之形式要件，自有證據能力，合先敘明。
  (五)再按被告以外之人於審判外之陳述，雖不符刑事訴訟法第15
    9條之1至之4等4條之規定，而經當事人於審判程序同意作為
    證據，法院審酌該言詞陳述或書面陳述作成時之情況，認為
    適當者，亦得為證據；當事人、代理人或辯護人於法院調查
    證據時，知有刑事訴訟法第159條第1項不得為證據之情形，
    而未於言詞辯論終結前聲明異議者，視為有前項之同意，同
    法第159條之5定有明文。本件除上列證據外，其餘證據當事
    人及選任辯護人均未爭執（見本院本審98年4月16日審判筆
    錄），其中有屬傳聞證據者，本院審理時已予以提示並逐一
    告以要旨，復經當事人及選任辯護人表示意見，其等均未於
    言詞辯論終結前對該等筆錄內容異議，本院審酌此部分證據
    並無不當取證之情形，依上開規定，認為以之作為本案之證
    據亦屬適當，自有證據能力，先予敘明。
貳、實體方面：
┌──────────────────────────────┐
│如犯罪事實欄一所示被告未○○違反槍砲彈藥刀械管制條例部分    │
└──────────────────────────────┘
一、訊據上訴人即被告（下稱被告）未○○迭於原審及本院審理
    中均坦承未經許可持有如附表一編號1、2、3所示具殺傷力
    之槍枝及子彈等犯行不諱，並有下列補強證據可資證明：(一)
  經刑事警察局於94年11月21日在臺中市南屯區○○○路381號
    12樓之16未○○居住處搜索，扣得未○○所有仿SIGSAUER廠
    之改造手槍1支（槍枝管制編號0000000000號）及直徑約8.9
    mm金屬彈頭之土造子彈6顆、直徑約8mm金屬彈頭之土造子彈
    21顆等物，有搜索筆錄、扣押物品目錄表及上開物品扣案可
    證。
  (二)上開槍枝及子彈經送內政部警政署刑事警察局鑑定結果，認
    「送鑑改造手槍壹枝（槍枝管制編號0000000000 號），認
    係由仿SIGSAUER廠半自動手槍製造之槍枝，更換土造金屬槍
    管改造而成之改造手槍，機械性能良好，可供擊發適用子彈
    使用，認具殺傷力」、「送鑑制式子彈陸顆，認均係土造子
    彈，均具直徑約8.9mm之金屬彈頭，採樣貳顆試射，可擊發
    ，認具殺傷力」、「送鑑改造子彈貳拾捌顆，認均係土造子
    彈，均具直徑約8mm之金屬彈頭，採樣玖顆試射，貳顆，可
    擊發，認具殺傷力；柒顆，無法擊發，認不具殺傷力」等情
    ，有該局刑鑑字第0940185227號槍彈鑑定書在卷可稽（見94
    年度偵字第18980號卷(三)第137至141頁）。
  (三)綜上足認被告未○○之上開自白與事實相符。被告未○○未
    經許可持有如附表一編號1、2、3所示具殺傷力之槍枝及子
    彈等犯行堪予認定。
二、至本案查獲經過，業經證人即承辦之臺中市警察局第五分局
    偵查隊偵查佐Ａ○○於95年6月12日原審審理時到庭證稱「
    未○○到案前，有撥打電話通知其女友，將相關物品移置，
    再加上之前之電信監察，確信未○○確實擁槍。惟槍械非固
    定之物品，能輕易移置，警方實施搜索之前，之所以對被告
    未○○探詢槍械下落，請其帶同前往取槍，即是要在第一時
    間，取扣涉案槍枝，以免讓其女友移至他處」、「本案有關
    未○○相關搜索處所，法官開立之搜索票有兩處，其一係戶
    籍所在地臺中市○○區○○路一段880號，其二係取扣槍枝
    之處所臺中市南屯區○○○路381號12樓之16。搜索之同時
    ，未○○直接帶同本隊執行員警前往臺中市南屯區○○○路
    381號12樓之16，並親手提交扣案槍械」、「監聽過程，確
    定未○○住居處所，為現住地臺中市南屯區○○○路381號
    12樓之16，同住者尚有一女子，未○○僅於假日返回其戶籍
    所在地，稍待片刻，即回到現住處所，監聽過程可以確定被
    搜索住處（即其現住地臺中市南屯區○○○路381號12樓之
    16）即為未○○長住處所，又於執行拘提前，未○○發話通
    知同居女友，將槍械移至他處藏放，確信在未○○未發出最
    後一通電話前，涉案槍械確實藏放於未○○與該女子同居處
    所」等語（見原審卷宗(三)第105頁、第107頁），足證警方在
    被告未○○帶同前往其現住地取槍前，已知悉其持有槍彈，
    且業已事先就該搜索地點向原審法院聲請核發搜索票，未○○事後雖主動帶同警方前往取出槍彈，與自首之要件並不相
    符。被告未○○之選任辯護人為其辯稱：被告未○○係主動
    供出藏槍地點，並帶領承辦警員Ａ○○前往臺中市○○路住
    處取出系爭槍彈，被告未○○就持有槍彈部分係自首云云，
    自屬無據。
┌──────────────────────────────┐
│如附表二所示被害人丑○○部分                                │
└──────────────────────────────┘
一、上訴人即被告（下稱被告）等均矢口否認有此部分犯行，並
    分別於原審、本院前審及本審為下列辯解：
  (一)被告辰○○辯稱：伊僅於94年1、2月間與丑○○在風尚人文
    咖啡廳碰面過，不曾去過春水堂及歐吉茶行對丑○○恐嚇云
    云。
  (二)被告癸○○辯稱伊有於94年10月間到歐吉茶行與丑○○協商
    債務，並沒有並對丑○○出言恐嚇云云。
  (三)被告酉○○辯稱：94年10月間癸○○打電話叫伊過去歐吉茶
    行，但到場時已全部解散，只剩下癸○○1人，伊並未見到
    債務人云云。
  (四)被告丙○○辯稱：伊不曾去過春水堂及歐吉茶行，93年6、7
    月時伊尚在別處上班（原審選任辯護人為其辯護稱：被告丙○○在94年4月30日前尚任職於建業事務有限公司）。伊僅
    於94年11月間與被告亥○○約丑○○在民俗公園附近的紅茶
    店見面，後來有達成協調云云。
  (五)被告亥○○辯稱：伊不曾去過春水堂及歐吉茶行，93年6、7
    月間伊連公司在何處都不知道，是丙○○進公司後才介紹伊
    進去。94年10月間伊沒有過去歐吉茶行，伊僅在94年8月間
    曾與丑○○約在民俗公園附近熱河路的茶坊進行債務協商云
    云。
  (六)被告丁○○辯稱：伊不認識丑○○，94年10月份伊沒有去歐
    吉茶行云云。
  (七)被告戌○○辯稱：93年6、7月伊尚未進公司，伊並沒有去春
    水堂；94年10月有去歐吉茶行，那時伊在外面等癸○○，所
    以不曉得茶行裡面發生何事云云。
  (八)被告壬○○辯稱：94年10月伊沒有去歐吉茶行，伊根本不認
    識丑○○，也沒有與她見面過云云。
  (九)被告甲○○辯稱：伊與明堂公司及尚辰公司沒有任何關係，
    並沒有幫忙去向丑○○催收債務，也沒有見過丑○○云云。
二、經查：如附表二所示之被告如何分別基於共同恐嚇之犯意聯
    絡，先後於如附表二編號1、2所示時間、地點對被害人丑○○恐嚇等情，有下列事證可資證明：
  (一)證人即被害人丑○○於94年12月29日偵查中具結後證稱「（
    問：有辦法指認討債公司的人？）有，我印象相當深刻」「
    （問：誰帶頭？）應該是編號1【即被告癸○○】、編號3【
    即被告辰○○】」、「（問：如何處理？）大約在93年6 、
    7月間，有9到10個人拿我簽的本票到我做生意樺美服飾店來
    ，樺美服飾店在精誠路62號，他們來後，有2個男的及1個女
    的進到店內找我，其他的人在外面等」「（問：外面等的人
    在做什麼？）就守在外面」、「（問：有無看到他們拿什麼
    東西？）有一個人手上拿了一個東西，我不確定是不是棒球
    棍，但是是棍子之類的東西」、「（問：有看到棍子？）就
    是一支東西，我不確定是什麼．．．當時有兩個男人進來我
    店內談，沒有在這些照片上，問我這是不是我簽的本票及支
    票，我回答說是，當時其他的人在店外拿棍子等，因為我怕
    他們在我店內鬧事，老闆娘請我先下班，所以就請他們到大
    墩19街的春水堂茶藝館談，全部的人約8至10個人坐一大桌
    ，大家很兇，用『幹你娘』三字經罵，七嘴八舌的叫我一定
    要還錢之類的話，大家越講越大聲，當場大家都像是流氓，
    只有我一個女孩子，我也沒有辦法回嘴，突然我媽媽打電話
    給我問我情況如何，因為他們打電話到我家，說人質在他們
    手上，要我家人拿本票上的60萬元，及支票上的20萬元來贖
    ，我媽媽接完他們的電話後，打電話給我。但是，當時是公
    共場所，我想他們應該不敢怎麼樣，當時我想離開，他們不
    准我走，其中有人威脅我說『敢走的話你就知道，晚上我會
    去燒了你家！』，結果當天晚上11點多，我家就被人開車來
    丟汽油跟油漆」、「（問：然後？）過了約半個月，有3、4
    人到我東山路家中也是拿棒球棍來，恐嚇我家人，他們告訴
    我哥哥說要找我，3、4個人就進到我家客廳，跳到我家的桌
    子上，一屁股坐下來，有一人作勢要砸電視，說如果不還錢
    不會讓我們好過，而且也會常常來拜訪。大約在94年8 、9
    月間，也到我妹妹的太原路ATT檳榔攤去找我妹妹，要我妹
    轉告我要還錢，我妹後來也因此換了新工作，換了新工作後
    ，我妹也被跟，被攔車要他託話給我」、「約在94年10月間
    ，他們透過我妹要我出面，我怕他們繼續騷擾我妹，所以我
    就跟他們到臺中市○○路的『歐吉茶行』談，這一趟有7、8
    人左右，坐了2桌」「（問：請指認？）有編號1【即被告癸○○】、3【被告辰○○】、4【被告酉○○】、5【被告丙○○】、8【被告丁○○】、10【被告卯○○】、12【被告
    壬○○】、15【被告亥○○】、18【被告甲○○】我確定有
    ，還有2人不在這裡面」、「（問：談判情形？）當然是談
    債務的事情，其中編號1、3（即被告癸○○、辰○○）的人
    恐嚇我說，如果再不還錢，要對我家人不利，態度很兇，他
    們叫囂講話非常大聲，但是，因為是公共場所，所以我還是
    離開了，編號1、3的其中一人還對我說『你很帶種，有種就
    離開試試看！』」、「（問：心生畏懼？）當然會怕，他們
    每個人看起來都那麼像流氓，三字經、大小聲一直罵，誰不
    會怕」、「（問：尚有何意見？）我因此得了憂鬱症，我在
    中國醫藥學院看診，我也因此事生活作息大亂，必須要靠藥
    物去治療」等語（見94年度偵字第18980號卷(二)第43至45頁
    、結文見第46頁）。
  (二)核證人丑○○與被告等人初不相識，素無怨隙，不致故為不
    利被告等人之陳述，且經檢察官告以具結之義務及偽證之處
    罰，經具結而擔保其證述之真實性，亦不致甘冒偽證罪責而
    任意誣攀被告等人，又彼時距案發日較近，當時記憶自較深
    刻，可立即反應所知，不致因時隔日久而有指認錯誤之情事
    ，並有債務人丑○○基本資料、帳務明細表各1份扣案可資
    佐證（見警卷(一)第280、281頁）。堪認證人丑○○上開陳述
    具憑信性。
  (三)又證人即共同被告未○○於94年11月22日偵訊中具結後證稱
    「之前我曾在93年2月份到明堂上班，上了約5、6個月，當
    時的老闆是一個叫『林明堂』，實際的負責人是癸○○、酉
    ○○，當時公司在五權五街，當時公司總共有6個人，在中
    清東一街後，還有戌○○、丙○○，我就只認識他們2人」
    等語（見94年度偵字第18980號卷(一)第101頁、結文見第104
    頁）；證人即共同被告酉○○於94年11月22日偵查中具結後
    證稱「（明堂運作方式）就是我們3、4個人在幫張明堂收，
    成員有我、癸○○、戌○○、丙○○」等語（見94年度偵字
    第18980號卷(一)第110頁、結文見第113頁），足認被告未○○、丙○○、戌○○於93年2月間即在明堂公司上班，且被
    告丙○○、戌○○2人於93年6、7月確實受擔任實際負責人
    之被告癸○○、酉○○指示處理被害人丑○○之債務。至被
    告丙○○於原審審理時雖提出其所有臺中商業銀行帳號0000
    00000000號存摺影本，資為其在建業事務有限公司任職之證
    據（見原審卷宗(四)第137至139頁），惟核諸該存摺內之往來
    紀錄，僅顯示建業事務有限公司於94年3月10日、4月11日、
    5月10日有匯款23, 784元、21,284元、20784元至被告丙○○帳戶內，則此項匯款紀錄至多僅能證明被告丙○○與建業
    事務有限公司於94年3月至5月曾經付給被告丙○○上開金額
    ，且該期間與本案發生時間並未重疊，尚無從採為有利被告
    丙○○之認定。
  (四)再證人即共同被告癸○○於95年1月3日偵訊中具結後證稱「
    丑○○的案件我沒有去收，我委託我公司的經理丙○○去收
    ，是後來約在『歐吉』茶行時，我也有去，在這之前我沒有
    去」、「辰○○是把案子介紹到公司，在歐吉是當天早上，
    就是我及第二組亥○○、王祖熙及第三組的丁○○及壬○○
    」等語（見94年度偵字第18980號卷(二)第136、137頁、結文
    見第140頁）。足認被告亥○○、丁○○辯稱未曾到歐吉茶
    行云云，均非可採。
  (五)綜據證人丑○○、證人即共同被告未○○、癸○○上揭陳述
    ，可知被告辰○○於93年6、7月即與被告癸○○夥同丙○○
    、戌○○、卯○○、亥○○、甲○○等人以上揭不法方式向
    丑○○催討債務，彼時被告亥○○亦有參與，足認被告辰○○於93年6、7月間起即加入明堂公司，亦參與該公司催討債
    務之工作；被告亥○○於93年6、7月間起亦已加入上開公司
    。被告辰○○、癸○○、酉○○、丙○○、戌○○、壬○○
    、亥○○、丁○○、甲○○及同案被告王祖熙、卯○○等人
    分別所為如附表二編號1、2 所示恐嚇犯行，堪予認定。
┌──────────────────────────────┐
│如附表三所示被害人己○○部分                                │
└──────────────────────────────┘
一、被告等均矢口否認有此部分犯行，並分別於原審、本院前審
    及本審為下列辯解：
  (一)被告辰○○辯稱：伊與己○○於94年2月間約在風尚人文咖
    啡館，伊約己○○來與Ｃ○○對質，但伊沒有罵她三字經，
    也沒有說不還錢，要砸店讓她做不下去。伊是有叫人去她店
    裡舉白布條，上面寫「欠錢還錢」，只是抗議而已。94年3
    月下旬晚上伊有去六合花藝，己○○請她舅舅來協商，她舅
    舅說欠Ｃ○○2百多萬元，已經拿貨抵完了，但本票忘記拿
    回來，伊沒有對己○○恐嚇云云。
  (二)被告丙○○辯稱：伊曾經在94年9月或是10月間（詳細日期
    不記得）去找過己○○，是亥○○、王祖熙他們先去，伊過
    去六合花藝找他們，他們已經談好，亥○○與王祖熙已經離
    開現場，與伊在路口那邊遇到，起訴書寫的時間伊都沒有去
    ，亦沒有見過債務人云云。
  (三)被告戌○○辯稱：94年2月時伊尚未進公司，也不認識辰○○。94年9、10月間某日，是亥○○與王祖熙先過去六合花
    藝，後來伊打電話給他們，他們已經協商好先離開，伊就與
    他們約在附近路口碰面。至於起訴書提到的那幾次伊都沒有
    去云云。
  (四)被告亥○○辯稱：伊只有去過一次六合花藝，大約是94年8
    、9月份，伊與王祖熙去那邊做債務協商，當時遇到己○○
    與她母親，因為己○○拿出她與債權人間單據，說他們雙方
    彼此互有欠錢，最後協商沒有結果，伊就跟己○○說會回去
    跟老闆說看看云云。
  (五)被告壬○○辯稱：94年2月及3月間伊尚未進公司，伊係94年
    9月才到公司云云。
二、經查：被告辰○○、丙○○、戌○○、亥○○、壬○○等人
    ，與同案被告卯○○及綽號「龍哥」之成年人（真實姓名年
    籍不詳）如何共同基於恐嚇之犯意聯絡，分別於如附表三所
    示時間、地點對被害人己○○恐嚇等情，有下列事證可資證
    明：
  (一)證人即被害人己○○之陳述：
  (1)證人己○○於94年12月29日偵查中具結後證稱「（問：曾有
    債務糾紛？）有，我在90年間，欠『恩寵一生』服飾店貨款
    約50萬，我開本票給『恩寵一生』的Ｃ○○，Ｃ○○說我欠
    他140萬，他說要找兄弟解決」、「大約在94年2月間農曆年
    前，地點在臺中市○○路風尚咖啡館，有Ｃ○○、龍哥及編
    號3的人【即被告辰○○】，因為我覺得我跟Ｃ○○的錢已
    經算清楚，但是編號3這個人罵我『幹你娘』，『錢不還就
    要砸店，讓你生意做不下去』。．．94年2月間農曆過年後
    ，約2月中旬，某日早上先有3、4個人到我店門口張貼『六
    合花藝，惡性倒債』，張貼了之後還與我發生爭執，罵三字
    經，還拉白布條，龍哥帶頭及編號3【即被告辰○○】、5【
    即被告丙○○】、9【即被告戌○○】、10【即被告卯○○
    】、15【即被告亥○○】．．．到我店裡來，我店是六合花
    藝，地點在臺中市北屯區○○○路39巷9號．．．除了罵三
    字經，還砸我店，就是要逼我還錢」、「（問：誰帶頭？）
    應該是編號3【即被告辰○○】及龍哥」、「約3月下旬，編
    號5【即被告丙○○】、9【即被告戌○○】、15【即被告亥
    ○○】跟一些不在照片中的人，到我店門口再度貼了一張「
    六合花藝惡性倒閉」的字條，我跟他們爭吵，就一直罵我『
    幹你娘』，當天晚上，龍哥、編號3【即被告辰○○】、5【
    即被告丙○○】、9【即被告戌○○】、10【即被告卯○○
    】、12【即被告壬○○】、15【即被告亥○○】的人到我店
    內，一直罵我『幹你娘』，恐嚇我再不還錢要對我不利，讓
    我生意做不下去，要搬我店內東西抵債」、「（問：心生畏
    懼？）非常害怕（被害人再度流淚），他們每個人看起來都
    那麼像壞人，看到他們就很恐懼，就希望他們趕快離開，三
    字經、大小聲一直罵，誰不會怕」等語（見94年度偵字第
    18980號卷(二)第48至50頁、結文見第51頁）。
  (2)證人己○○於95年1月12日偵查中具結後證稱「（問：Ｃ○○何次有去？）是在3月份拉白布條那次」、「（問：3月份
    情形？）討債公司的人先去，後來就找Ｃ○○過來，他就推
    我們店的椅子，把椅子弄倒，編號3【即被告辰○○】的人
    就說，如果不還錢，就要讓我們店的生意做不下去，要搬我
    們店的東西。他們每次來就是拉白布條，三字經一直罵，讓
    我的生意做不下去，編號3【即被告辰○○】的那位每次都
    一定會罵三字經，還有其他的人也會罵」、「（問：其他的
    人會不會罵你？）也是會，就是大家三字經一直罵，每次都
    是編號3【即被告辰○○】與龍哥帶頭，其他的人都聽他們
    的指示」、「（問：這些人恐嚇你時，Ｃ○○有無制止？）
    沒有」、「（問：Ｃ○○反應？）就在那邊不講話，也沒有
    制止，他們討債公司也坦白說，是Ｃ○○委託他們來要錢，
    他們也讓我看Ｃ○○的委託書」、「（問：除了推倒你的椅
    子還有什麼動作？）後來就大家吵成一堆，編號3【即被告
    辰○○】就作勢要打我，他最兇，其他的人就跟著起鬨，當
    時我媽洪信誼也在場，我就用右手去駕開」、「（問：當時
    有沒有押你或是打你？）沒有，就是比一個樣子，作勢要打
    我，還有人兩手一直扳手指，也有人刺青，拉開衣服讓我看
    ，最多的就是每一個人一直罵三字經，這麼多人一直罵，真
    的很恐怖，這輩子沒有這樣被對待過，而且我跟Ｃ○○是已
    經有些債款已經以物抵銷了，但是討債公司還是這樣對我，
    就是要逼我還錢．．我也因這件事去看靜和精神科」等語（
    見94年度偵字第18980號卷(三)第36至38頁、結文見第39頁）
    。
  (3)核證人己○○與被告等人初不相識，素無怨隙，不致故為不
    利被告等人之陳述，且經檢察官告以具結之義務及偽證之處
    罰，經具結而擔保其證述之真實性，亦不致甘冒偽證罪責而
    任意誣攀被告等人，又彼時距案發日較近，當時記憶自較深
    刻，可立即反應所知，其就上開被告各次犯行及對各該被告
    所為之指認，均具體而明確，不致因時隔日久而有指認錯誤
    之情事，並有債務人己○○基本資料、帳務明細表各1份扣
    案可資佐證（見警卷(一)第287、296至299頁）；再核諸扣案
    之Ｃ○○委託書內容載明「債務人林若娟（即己○○）積欠
    本人Ｃ○○債務，本人因雜事繁忙無法親自處理，茲委託朴
    信龍全權代理本人處理該債務，特立此委託書為憑」等語（
    見警卷(一)第288頁），與證人己○○所述被告辰○○係與一
    名綽號「龍哥」之人一同前往等情相符，堪信證人己○○上
    開陳述具憑信性。足認被告辰○○、丙○○、戌○○、亥○○、壬○○等人，與同案被告卯○○及綽號「龍哥」之成年
    人分別有如附表三所示恐嚇犯行。被告戌○○、壬○○所辯
    其2人於本案發生當時均未進入該公司云云，均不可採。
  (二)至證人己○○於本院本審審理中到庭證稱「（問：去向妳討
    債的次數總共有幾次？）我記不清楚」、「（問：時間是94
    年的幾月份？）我現在已沒有很深的印象」、「（問：請妳
    指認被告丙○○是否曾去向妳討過債？）這一位好像沒有」
    、「（問：請妳指認被告戌○○是否曾去向妳討過債？我不
    很確定」、「（問：請妳指認在庭的被告壬○○是否曾有向
    妳討過債？）這一位我也不太確定」云云（見本院98年2月5
    日審判筆錄），觀諸證人己○○於本院本審審理中之陳述內
    容，顯然證人己○○對本案由何人於何時對伊實施恐嚇等情
    均有記憶不清之情事，此部分陳述難認與事實相符，自難採
    為有利被告等人之認定。
  (三)另證人即債權人Ｃ○○雖於原審法院95年7月19日審理時證
    稱：伊在94年3月下旬某天晚上10時許，有與辰○○等約2至
    3 人到己○○台中市北屯區○○○路六合花藝去協調債務問
    題，辰○○的口氣很平和，說「你有欠人家錢，就要還人家
    」，伊沒有聽到辰○○有罵己○○髒話，也沒有聽到辰○○
    或是其他人有說「不還錢，要對你不利」或是「要搬店內東
    西抵債」，當時在場的人都有穿衣服，伊不知道他們有無刺
    青，當場沒有人脫掉衣服，亮出他身上的記號。辰○○不是
    幫伊討債，是因為己○○不肯還錢，態度不好，所以辰○○
    才幫伊出面協調，己○○欠伊一百四十幾萬元，伊手上持有
    約8張己○○與己○○父親的支票，伊對己○○之債權並沒
    有向法院聲請強制執行云云（見原審卷宗(四)第103頁）。惟
    證人Ｃ○○出具委託書，委託他人代為處理其與己○○間之
    債務等情，有委託書1張扣案可證，證人Ｃ○○竟證稱辰○○不是幫伊討債，僅係出面協調云云，所言已有不實；又證
    人己○○於95年1月12日偵訊時證稱「（問：這些人恐嚇你
    時，Ｃ○○有無制止？）沒有」、「（問：Ｃ○○反應？）
    就在那邊不講話，也沒有制止，他們討債公司也坦白說，是
    Ｃ○○委託他們來要錢，他們也讓我看Ｃ○○的委託書」等
    語（見94年度偵字第18980號卷(三)第37頁），可知證人Ｃ○○當時同在現場，對辰○○等人所為催討債務之不法行徑均
    未制止，而被告辰○○等人係基於Ｃ○○委託，始向己○○
    追討債務，其等所為催討債務之任何不法行徑，均係為使Ｃ
    ○○之債權獲償，自難期待證人Ｃ○○為公正客觀之陳述，
    證人Ｃ○○上揭陳述，顯屬迴護被告辰○○之詞，無從採為
    對被告辰○○有利之認定。
┌──────────────────────────────┐
│如附表四所示被害人宙○○部分                                │
└──────────────────────────────┘
一、被告等均矢口否認有此部分犯行，並分別於原審、本院前審
    及本審為下列辯解：
  (一)被告癸○○辯稱：伊與宙○○協商債務已經快1年多，伊並
    沒有打電話恐嚇宙○○；92年4月22日伊去麻園西街55之3號
    那邊，是宙○○叫伊過去的，宙○○說他實際只有欠218萬
    而已，並非500萬。宙○○說在他朋友家談不好，所以叫伊
    回他太平家去談。3萬元是未○○帶宙○○去豐原向他女兒
    拿的，伊並沒有指使未○○在車上打宙○○云云。
  (二)被告酉○○辯稱：94年5月22日伊有去麻園西街那邊，是宙
    ○○叫伊去的，協商沒有結果，宙○○怕影響他朋友，所以
    由宙○○帶伊與癸○○到宙○○家裡。伊當天並沒有說「如
    果不還錢，就要押你」，也沒有帶宙○○到豐原他女兒那邊
    拿3萬元，當時宙○○答應一個禮拜後再約，所以伊與癸○○就先走了云云。
  (三)被告未○○辯稱：是他們協調好，才叫伊過去。一開始並沒
    有強押宙○○上車，伊沒有對宙○○說「如果你不乖乖簽本
    票，我們在大肚溪有一部怪手，隨時可以挖一個洞將你埋起
    來」。伊承認有去，且在車上有打宙○○。當時由伊開車，
    是宙○○叫伊載送他回去太平家，說他太太要處理云云。
  (四)被告丙○○辯稱：95年4月22日那個時間伊都在上班，根本
    不可能去云云。
  (五)被告丁○○辯稱：94年4月22日伊尚未進公司，起訴書所指
    之事實伊沒有參與云云。
  (六)被告戌○○辯稱：伊並未參與云云。
  (七)被告壬○○辯稱：伊並未參與，當時伊尚未進公司云云。
二、經查：被告癸○○等人與同案被告卯○○如何共同基於妨害
    自由之犯意聯絡，分別於如附表四所示時間、地點剝奪被害
    人宙○○行動自由等情，有下列事證可資證明：
  (一)證人即被害人宙○○之陳述：
  (1)證人即被害人宙○○於94年9月29日檢察官偵訊時具結證稱
    「（問：遭到恐嚇過程？）94年4月22日18時許，我拜拜回
    來，在麻園街55之3號前，我當時剛下車，就有3台車過來，
    有7個男生、1個女生就下車來圍我，說我欠人家錢，拿了1
    張影印的支票，叫我不能報警，叫我拿5萬或是10萬過來才
    放過我，之後就押著我，打我的臉及背部，我還有去驗傷，
    驗傷單我再補呈。後來就把我押去太平，叫我的家人去拿10
    萬、5萬給他們，因為沒有錢，就把我押到晚上11、12點，
    還是沒有錢，就要我簽1張本票，上面都是空白的，只要我
    在上面簽名及寫上地址」、「（問：你認得哪些人？）有，
    我認出了幾個人，我可以認出未○○（原筆錄誤載為陳銘祥
    ）、酉○○、癸○○3人，其他的人我還沒有認出，未○○
    就是打我的人，旁邊還有1個胖子，另1個女的負責開車」等
    語（見94年度偵他字第2188號第79頁、結文見第82頁）。
  (2)證人即被害人宙○○於94年12月29日檢察官偵訊時證稱「我
    可以明確指認編號1【即被告癸○○】、4【即被告酉○○】
    、5【即被告丙○○】、8【即被告丁○○】、9【即被告戌
    ○○】、10【即被告卯○○】、12【即被告壬○○】、14【
    即被告未○○】等8人」、「94年4月22日18時30分，我在我
    朋友Ｂ○○家，他家在臺中市北屯區○○○街55之3號，編
    號1【即被告癸○○】帶頭進來，見面就對我說『你欠人家
    五百萬元，快拿十萬、五萬出來，不然要押你』，編號1【
    即被告癸○○】、4【即被告酉○○】就帶班，叫編號5【即
    被告丙○○】開賓士載我」、「（問：當天發生何事？）當
    天還有編號5【即被告丙○○】開車，我旁邊有2個人押我，
    其中有1個穿黑衣服我不認識，照片裡也沒有這個人，另1個
    就是編號14【即被告未○○】押我。在車上打我，還拿了空
    白本票要我簽，說『你如果不乖乖簽本票，我們在大肚溪有
    一部怪手在等你，隨時可挖一個洞把你埋起來！』其中編號
    14【即被告未○○】的人拿球棒打我，另一個編號5【即被
    告丙○○】的人架著我打我，用手肘撞我，編號10【即被告
    卯○○】的也用手把我圈進車內，我有診斷證明書，這個時
    候，把我押上一部賓士車，車號我有跟警察講，我坐在後座
    中間，未○○把我夾在左邊，丙○○把我夾在右邊」、「（
    問：心生畏懼？）非常害怕，他們每個人看起來都那麼像流
    氓，三字經、大小聲一直罵，誰不會怕」等語（見94年度偵
    字第18980號卷(二)第63至50頁、結文見第68頁）。
  (3)證人宙○○於原審法院95年7月10日審理時仍具結證稱「（
    問：94年4月22日傍晚6點半，很多人到Ｂ○○家，當晚當庭
    被告丙○○有無去？）當時很多人押我，並打我。丙○○當
    晚有去Ｂ○○家」等語（見原審卷宗(四)第53頁，結文見第62
    頁）。
  (二)核證人宙○○與被告等人素無怨隙，不致故為不利被告等人
    之陳述，且經檢察官告以具結之義務及偽證之處罰，經具結
    而擔保其證述之真實性，亦不致甘冒偽證罪責而任意誣攀被
    告等人，又偵訊時距案發日較近，當時記憶應屬深刻，可立
    即反應所知，其就上開被告各次犯行及對各該被告所為之指
    認，均具體而明確，不致因時隔日久而有指認錯誤之情事，
    並有委託書、債權證明書、面額500萬元支票（發票人宙○○）、退票理由單（見警卷(一)第300至303頁）及宙○○診斷
    證明書各1份、車號PL－5606車輛照片3張在卷可資佐證，足
    認證人宙○○於偵查中所述均非虛言。
  (三)又證人Ｂ○○於94年12月29日偵查中具結證稱「（問：94
    年4月22日18時30分許，是否見聞一件印象深刻之事？）有
    ，當時我人在家中，我家在臺中市○○○街55之3號，我當
    時跟宙○○、賴清雄拜拜回來在聊天，突然有人跑進來我家
    說要找宙○○，宙○○就跟他們吵起來，好像是債務的事情
    」、「（問：有無辦法指認當時來找宙○○的人？）可以」
    、「（問：誰來找宙○○？）當時是編號4【即被告酉○○
    】、編號1【即被告癸○○】進來我家，其他有一些小弟進
    來，我比較不認得，只能認出編號14【即被告未○○】這個
    人，這個人有要押宙○○上車，押著宙○○的頭要進車子，
    就用手硬把宙○○推進車子裡」、「（問：什麼車？）是一
    台賓士車」、「後來編號4【即被告酉○○】、編號1【即被
    告癸○○】就一直說要拿錢出來解決，宙○○就說，又沒有
    欠他們錢，他們就說，你要跑哪裡去，隨時要押你都可以。
    後來宙○○就跟他們吵，他們就把宙○○押走，宙○○不肯
    進車內，他們硬把宙○○押進車內，再來的事情我就不知道
    了」等語（見94年度偵字第18980號卷(二)第65頁、結文見第
    68 頁）。由此益徵證人宙○○上揭陳述與事實相符。
  (四)再觀諸證人即共同被告癸○○於95年1月3日偵查中具結證稱
    ：這件是伊與酉○○去協商的，當天去的還有酉○○及未○○等語（見94年度偵字第18980號卷(二)第137頁、結文見第14
    0頁）；又證人即共同被告酉○○於95年1月5日偵查中具結
    證稱：當天宙○○有進去未○○的賓士車，是未○○開車要
    載宙○○回他家等語（見94年度偵字第18980號卷(二)第153頁
    、結文見第156頁）；證人即共同被告未○○於94年11月22
    日偵查中亦具結證稱：當天還有癸○○、酉○○、丙○○、
    戌○○去找宙○○（見94年度偵字第18980號卷(一)第102頁、
    結文見第104頁）；於95年1月6日偵查中具結證稱：當天要
    載宙○○回家時，伊那部車有丙○○、姓江的、吳美芳、宙
    ○○及伊，共5個人等語（見94年度偵字第18980號卷(四)第5
    頁、結文見第9頁）；證人即同案被告卯○○於95年1月16日
    偵查中具結後證稱「我當天就是載酉○○、癸○○過去，當
    時債務人（指宙○○）就打了一通電話，然後一個女的就拿
    了3萬元出來，酉○○他們就負責幫我加油」等語（見94年
    度偵字第18980號卷(三)第83頁、結文見85頁），足認證人宙
    ○○於偵查中之陳述及指認均屬無誤。堪信被告癸○○、酉
    ○○、丙○○、丁○○、戌○○、壬○○、未○○、同案被
    告卯○○及「吳美芳」等人確有本件共同以恐嚇及非法方法
    剝奪宙○○行動自由之犯行。被告丙○○、丁○○、戌○○
    、壬○○否認有參與此部分犯行，均屬卸責之詞，不可採信
    。
  (五)另被告丁○○辯稱94年4月22日伊尚未進公司云云，惟被告
    壬○○係自94年3月下旬加入上開公司參與暴力討債工作等
    情，已見前述，又被告丁○○係與被告壬○○同組，且由丁○○擔任組長一節，業據被告壬○○供承不諱，且證人即共
    同被告壬○○於原審95年7月31日審理時具結證稱「因為我
    與丁○○一組，所以我都是聽丁○○的」等語（見原審卷宗
    (四)第180頁、結文見第194頁），足認被告丁○○應於94年3
    月下旬已加入上開公司參與暴力討債工作，被告丁○○辯稱
    94年4月22日伊尚未進公司云云，應屬卸責之詞，不可採信
    。
  (六)至證人宙○○於原審法院95年7月10日審理時證稱「（問：
    當時丙○○有無強押你上車？）答：記不起來」、「（問：
    你於同年11月26日警詢為何又供稱未○○坐在你左邊、丙○○坐在你右邊？）警詢當日我只有說該人穿著黑色衣服，臉
    皺皺的，並沒有說是丙○○」、「（問：能否確認當時坐在
    你右邊的人，是否係丙○○？）不是丙○○，是個穿著黑衣
    服，黑皮膚、臉皺皺的人」、「被告丙○○是坐在廂型車」
    、「（問：當天丙○○有無恐嚇你或是打你？）丙○○沒有
    恐嚇我。但打我的人很多，我不認得」云云（見原審卷宗(四)
    第53至57頁），惟觀諸證人宙○○於原審審理時關於被告丙○○是否在場強押伊上車一節，已有記憶不清之情事，自難
    期證人宙○○就其他案發經過及由何人如何強押、毆打等情
    節一一強記無誤，證人宙○○於原審審理時所述上情，難認
    與事實相符，尚難採為有利於被告丙○○之認定，附此敘明
    。
  (七)另被告丙○○於原審審理時雖提出其所有臺中商業銀行帳號
    000000000000號存摺影本，資為其在建業事務有限公司任職
    之證據（見原審卷宗(四)第137至139頁），惟依該存摺內之往
    來紀錄顯示，建業事務有限公司於94年3月10日、4月11日、
    5月10日分別匯款23, 784元、21,284元、20784元至被告丙○○帳戶內，則此項匯款紀錄至多僅能證明建業事務有限公
    司於94年3月至5月曾經付給被告丙○○上開金額，且被告丙○○如何參與本案之事實，業據證人即被害人宙○○、證人
    即共同被告未○○證述明確，已見前述，而本案發生時間係
    下午18時30分之下班時間，縱被告丙○○當時確有在建業事
    務有限公司任職，仍無從採為有利被告丙○○之認定，附此
    敘明。
三、本案（如附表四所示）共同正犯之說明：
  (一)刑法第305條之恐嚇罪，係指單純以將來加害生命、身體、
    自由、名譽、財產之事，恐嚇他人致生危害於安全者而言。
    如對於他人之生命、身體等，以現實之強暴脅迫手段加以危
    害要挾，使人行無義務之事或妨害人行使權利，應構成刑法
    第304條之強制罪，而非同法第305條之恐嚇危害安全罪。又
    刑法第302條之妨害自由罪，係妨害他人自由之概括的規定
    ，故行為人具有一定目的，以非法方法剝奪人之行動自由者
    ，除法律別有處罰較重之規定（例如略誘及擄人勒贖等罪）
    ，應適用各該規定處斷外，如以使人行無義務之事，或妨害
    人行使權利為目的，而其強暴脅迫復已達於剝奪人行動自由
    之程度，即祇成立本罪，不應再依同法第304條論處。誠以
    此項使人行無義務之事，或妨害人行使權利之低度行為，應
    為非法剝奪人之行動自由之高度行為所吸收，不能以其目的
    係在使人行無義務之事，或妨害人行使權利，認為係觸犯刑
    法第302條第1項及第304條第1 項之2 罪名，而依同法第55
    條從一重處斷（最高法院93年度台上字第3309號、97年度台
    上字第2545號判決參照）。
  (二)本件被告癸○○、酉○○夥同被告丙○○、丁○○、戌○○
    、壬○○、未○○、同案被告卯○○及「吳美芳」等人，為
    催討債務，先由癸○○、酉○○出言恐嚇，再命被告未○○
    、丙○○等人將宙○○強押上車號PL－5606號黑色朋馳自用
    小客車後座，返回宙○○住處，欲迫使宙○○還錢，而以非
    法之方法剝奪其行動自由，嗣經宙○○以電話聯絡其女林妙
    玲後，將宙○○帶往台中縣豐原市○○路605號『德記金紙
    行』向林妙玲拿取3萬元，被告未○○並拿出空白本票1張，
    出言脅稱：『你如果不乖乖簽本票，我們在大肚溪有一部怪
    手在等你，隨時可以挖一個洞把你埋起來』，脅迫宙○○簽
    發該張空白本票，而使宙○○行無義務之事，已見前述，顯
    然被告癸○○、酉○○、丙○○、丁○○、戌○○、壬○○
    、未○○、同案被告卯○○及「吳美芳」等人所為恐嚇及非
    法方法剝奪宙○○行動自由之目的，係在使被害人宙○○行
    簽發空白本票清償債務之無義務之事，依照前開說明，被告
    等人所為恐嚇、強制行為應不予論究。則被告癸○○、酉○○、丙○○、丁○○、戌○○、壬○○、未○○、同案被告
    卯○○等人與「吳美芳」之成年女子間，就上開非法方法剝
    奪行動自由犯行，顯然均有犯意聯絡及行為分擔。
┌──────────────────────────────┐
│如附表五所示被害人申○○部分                                │
└──────────────────────────────┘
一、被告等均矢口否認有此部分犯行，並分別於原審、本院前審
    及本審為下列辯解：
  (一)被告癸○○辯稱：該案子是莊玉生委託酉○○拿到公司來，
    已經協商一陣後，再請債務人來公司。94年5月27日那天伊
    與酉○○在公司泡茶等債權人申○○，申○○是直接到公司
    來，伊當時在二樓，不曉得他們在公司一樓談什麼，申○○
    簽『新亞洲酒店讓渡協議書』時，伊並沒有在場云云。
  (二)被告酉○○辯稱：這件是甲○○介紹到公司，由莊玉生委託
    伊處理，因為莊玉生跟申○○借16萬元美金，而申○○要莊
    玉生還46萬元美金，伊是出面協調叫申○○利息不要算這麼
    多。當天是在明堂公司一樓，伊只有協商美金這件事情，並
    沒有看到申○○簽署『新亞洲酒店』的協議書云云。
  (三)被告未○○辯稱：沒有強迫申○○簽協議書。當天是酉○○
    叫伊過去支援，伊當時正好要去燕巢，所以過去看一下就去
    南部，後來他們怎麼處理伊不清楚。那時候伊與一群人去申
    ○○他家協調，就是包括伊及其他不熟的人，協調完，申○○說要去明堂公司直接講，去明堂公司沒有多久伊就去南部
    ，之後他們如何協調伊不曉得云云。
  (四)被告丙○○辯稱：伊根本不知道這件事情，當時伊沒有在明
    堂公司云云。
  (五)被告甲○○辯稱：申○○簽協議書時伊有在場。當天是莊玉
    生要還申○○錢，伊沒有脅迫他的必要。申○○當天簽協議
    書是他自願的云云。
二、經查：
  (一)證人即被害人申○○之陳述：
  (1)證人申○○於94年9月29日偵訊中具結證稱「（問：遭暴力
    討債？）是，當時是在94年5月27日16時許，在臺中市○○○○街10號，當時是『文雄』用0000000000號的電話打給我
    ，因為之前是在94年5月21日開始，就曾經打電話來騷擾，
    他說是莊玉生叫他來的，莊玉生是在越南介紹我買房子的仲
    介，後來在中清東一街10號『明堂應收帳款公司』，當時押
    我的人至少有6個人，我從警察的口卡中認出了三個人，分
    別是癸○○、酉○○、卯○○」、「（問：莊玉生在場？）
    是，就是他在場指揮那些討債公司的人押我」「（問：如何
    押你？）我一進去就兩個人把門關起來，叫我坐在椅子上，
    有2個人站在我的左右後方，莊玉生就寫了1張協議書，就叫
    我簽那張他寫好的協議書，要我把越南的房地產讓他售出，
    當時我還不知道他已經把越南的房地產賣了」等語（見94年
    度他字第2188號第78頁、結文見第81頁）。
  (2)證人申○○於95年1月12日偵訊中具結證稱「在94年5月27日
    15時許，莊玉生找我去中清東一街10號，那是一間明堂應收
    帳款公司，一進去他們就把大門關起來，之後就叫我坐在一
    張椅子上，莊玉生坐在我的前面，叫我把越南的房子給他賣
    ，我不同意，莊玉生就派兩個人把我架起來」、「（問：何
    人在場發號施令？）莊玉生」、「（問：當時何人在場？）
    1【即被告癸○○】、4【即被告酉○○】、10【即被告卯○○】、17【即被告莊玉生】，我只能認出4個人，因為都是
    第一次見面」、「（問：莊玉生怎麼發號施令？）他就寫一
    個協議書，叫我房子給他賣，他寫好叫我簽名，我不簽名，
    就有兩個人把我架起來，．．我簽好了協議書，他們就放我
    走」等語（見94年度偵字第18980號卷(三)第41頁、結文見第
    43頁）。
  (三)證人即共同被告之陳述：
  (1)證人即共同被告甲○○於94年11月22日偵查中具結證稱「（
    問：當天94年5月27日處理申○○債務時，你是否在場？）
    是，我在場」、「（問：哪些人在場？〔提示照片〕）我知
    道名字的就是有癸○○、酉○○，其他的是一些小弟，沒有
    照片我無法認出」等語（見94年度偵字第18980號卷(一)第98
    頁、結文見第99頁）。
  (2)證人即共同被告莊玉生於94年11月22日偵查中具結證稱「我
    是找甲○○與他（指申○○）協商，到了94年5月27日，甲○○通知我從越南回台灣，我在5月27日到臺中，約在中清
    路與大連路附近的一家公司，到昨天才知道是『明堂』，我
    們就在那邊協商，申○○當時也有找人來協商，當時的協商
    只是代表我協商的甲○○、酉○○、癸○○、未○○好像有
    未○○部分，我不太確定聲調比較高一點」等語（見94年度
    偵字第18980號卷(一)第79頁、結文見第81頁）。
  (3)證人即共同被告卯○○於95年1月16日偵查中具結證稱「（
    問：莊玉生那件你為何在場？）當天是在14、15時許，酉○○臨時打電話給我，說他們車子不夠，叫我過去」、「（問
    ：當天何人在場？）有酉○○、癸○○、未○○、丙○○、
    甲○○」、「（問：你確定？）我確定，委託人莊玉生也在
    場」、「（問：確認何人在場？）未○○、酉○○、癸○○
    、甲○○、委託人莊玉生及我」、「（問：酉○○為何會找
    你？）因為我比較常跟未○○在一起」、「（問：當天發生
    何事？）我進到公司之後，有一個被害者老老的，坐在一張
    椅子上，酉○○及癸○○詢問他，有關房子的事情，委託人
    就跟被害人說，欠錢不還的事，接下來我就出去外面了，我
    當時有看到丙○○拿了一瓶礦泉水，在被害人後面抵住他說
    『你要不要還』」、「（問：為何拿礦泉水？）應該是想要
    嚇嚇他」、「（問：礦泉水怎麼嚇人？）就是丙○○用礦泉
    水一直推他」、「（問：應該是用槍？）真的是礦泉水」、
    「（問：誰押住申○○？）丙○○當時把一隻手放在被害人
    的肩膀，另一隻手用礦泉水捅他」等語（見94年度偵字第18
    980號卷(三)第81頁、結文見第85頁）。
  (四)核證人申○○與被告等人素無怨隙，不致故為不利被告等人
    之陳述，且經檢察官告以具結之義務及偽證之處罰，經具結
    而擔保其證述之真實性，亦不致甘冒偽證罪責而任意誣攀被
    告等人，又偵訊時距案發日較近，當時記憶應屬深刻，可立
    即反應所知，其就上開被告各次犯行及對各該被告所為之指
    認，均具體而明確，不致因時隔日久而有指認錯誤之情事，
    並有94年5月27日簽署之協議書1份扣案可資佐證（見警卷(一)
    第311、312頁）；再核諸證人即共同被告卯○○上開關於何
    人在場如何參與暴力討債之陳述具體明確，經對照證人即共
    同被告甲○○、莊玉生上開偵查中之證述內容，可以確知案
    發當時被告癸○○、酉○○、丙○○、甲○○、未○○及同
    案被告莊玉生、卯○○均有在場，且被告丙○○更有持礦泉
    水瓶抵住被害人申○○背後之行徑。堪信證人申○○上開陳
    述與事實相符，被告丙○○辯稱伊當時伊沒有在明堂公司云
    云，自難採信。
  (五)至證人申○○於本院本審審理中改詞證稱「（問：94年5月
    27日今天在場被告有哪些人在場？）當初我有認出3個人，
    癸○○那天是作和事佬就走了，我被逼簽字時癸○○沒有在
    場。未○○我當場沒有看到他，應該是5月21日有很多人到
    我家，當時很平和。5月27日莊玉生指使時才有人逼害我。
    甲○○他有在場，但都沒講話，也沒有逼我，也沒有動作」
    、「（問：在座被告在94年5月27日有在場的話，有沒有逼
    迫你說一定要簽協議書？）在場的沒有逼迫我」云云（見本
    院本審97年12月25日審判筆錄），惟證人申○○於偵查中對
    被告等人如何迫使伊簽署協議書等情節均指述甚明，且與證
    人即共同被告卯○○於偵查中證述其等如何脅迫申○○就範
    等主要情節均互核一致，足認證人申○○於本院本審審理中
    所述為避重就輕之詞，難以採信，自無從採為對被告有利之
    證據。
  (六)另證人即同案被告卯○○於原審法院95年7月19日審理時具
    結後雖改詞證稱：94年5月27日伊去明堂公司的時候不知道
    他們在處理申○○的債務，伊待了約5分鐘即離去。未○○
    比伊先到，與伊聊了5分鐘，未○○就走了，並沒有處理申
    ○○之債務云云（見原審卷(四)第98頁、結文見第116頁)，惟
    證人卯○○於偵查中就申○○如何被迫簽署協議書之情節已
    證述明確，其於審理中改稱去明堂公司時不知道是在處理申
    ○○之債務云云，顯屬避重就輕之詞，不可採信。
  (七)另證人即上開協議書之見證人Ｄ○○於本院前審審理時雖證
    稱：莊玉生與申○○94年5月17日協商債務關係時伊在場，
    是甲○○請伊過去，伊以為當見證人可以拿紅包，因此答應
    ；甲○○、莊玉生等人在場，過程中，沒有爭執、打架事情
    發生，亦無拉下大門之情形云云（見95年度上訴字第2476號
    卷(三)第181頁反面、結文見第184頁），惟被害人申○○如何
    被迫簽署協議書之情節，業據證人即在場之共同被告卯○○
    於偵查中證述綦詳，證人Ｄ○○所述關於申○○當日簽署協
    議書之過程，顯然不實；況證人Ｄ○○彼時雖在場，因本件
    事涉刑事責任，證人Ｄ○○係為了獲取「紅包」而應被告甲○○之邀前往擔任見證人，衡諸常情，自難期證人Ｄ○○為
    公正客觀之陳述，其所述顯不足採為有利被告等之認定。
三、本件被告癸○○、酉○○夥同未○○、丙○○、甲○○與同
    案被告卯○○、莊玉生等人共同基於犯意聯絡所為如附表五
    所示犯行，其等共同以非法方法剝奪被害人申○○行動自由
    之目的，係在使被害人申○○簽署協議書之無義務之事，依
    照上開說明，被告等人所為強制行為應不予論究。則被告癸○○、酉○○、未○○、丙○○、甲○○與同案被告卯○○
    、莊玉生等人，就如附表五所示非法方法剝奪行動自由犯行
    ，均有犯意聯絡及行為分擔。
┌──────────────────────────────┐
│如附表六所示被害人寅○○、玄○○部分                        │
└──────────────────────────────┘
一、被告等均矢口否認有此部分犯行，並分別於原審、本院前審
    及本審為下列辯解：
  (一)被告辰○○辯稱：94年9月8日晚上8點，伊有去湖北街旁邊
    的當舖，是丙○○已經約玄○○在那邊見面，伊才去的。伊
    並沒有說「這種事他們一定要管，如果不還錢，在臺中市做
    生意要小心一點」。當天伊有請委託人之太太黃○○過來對
    質，當天就以10萬元現金與5萬元支票和解云云。
  (二)被告酉○○辯稱：我有去第一信用合作社附近的當舖，該當
    舖是玄○○的朋友開的，且對方的人比伊這方的人多，還款
    15萬元是雙方協議的，並沒有恐嚇他，伊沒有說「如果不還
    錢，在臺中市做生意要小心一點」云云。
  (三)被告丙○○辯稱：94年6月伊沒有去玄○○他家，是94年8月
    份時與戌○○一起去，去的時候玄○○不在家，伊留電話給
    他父親後就走了。94年9月8日是玄○○自己打電話說要約在
    第一信用合作社那邊等，但雙方是在旁邊的一家當舖談這件
    事情，伊記得那天債權人有在場，辰○○好像有收到錢，有
    拿一部分錢給債權人云云。
  (四)被告亥○○辯稱：伊根本不認識、也沒有見過玄○○云云。
  (五)被告戌○○辯稱：94年6月份伊沒有去玄○○家，但94年9月
    8日是玄○○打電話約在當舖見面，伊有去做債務協商，當
    時伊在當舖進進出出，並沒有恐嚇玄○○，也沒聽到有人恐
    嚇玄○○云云。
二、經查：
  (一)證人即被害人寅○○於94年12月29日檢察官偵查中具結證稱
    「（問：他們怎麼恐嚇你？）94年6月份之前有一次，我可
    以認得編號5【即被告丙○○】，我對他的印象比較深刻，
    他們有時候來2個人，有一次來了7、8個，他們來都是來我
    們長安路的家中，用台語說玄○○欠人家錢，不給錢就對玄
    ○○不利，他們來了好幾次，其中有兩次很兇，還說要進到
    我家搜，看看玄○○在不在」等語（見94年度偵字第18980
    號卷(二)第72頁、結文見第74頁）。
  (二)證人即被害人玄○○於94年12月29日偵查中具結證稱「（問
    ：事情經過？）94年6月5日有6、7個人來我公司，當時我人
    在大陸．．．94年8月間編號5【即被告丙○○】的人先打電
    話給我，我請他過來，他就過來找我，一直鬧我．．．94年
    9月8日他們打給我，晚上8點多，在臺中市○○路與湖北街
    樓下的第一信用合作社，我一人去，編號3【即被告辰○○
    】、4【即被告酉○○】、5【即被告丙○○】的人跟債權人
    楊培煌的太太都有來，其中編號5【即被告丙○○】的人都
    沒有說話，我問他為何找兄弟，編號3【即被告辰○○】這
    個人就說這種事他們一定要管，就是要強迫我還錢，編號3
    【即被告辰○○】、4【即被告酉○○】還說，如果我不還
    ，就叫我在臺中市做生意要小心一點。最後我決定以10 萬
    現金及5萬支票（本院按：卷附和解書所載之金額為15萬元
    ，偵訊筆錄記載支票面額為50萬元，應係誤載）解決，因為
    我怕我的家人會受到傷害」、「（問：心生畏懼？）我當然
    會怕，他們每個人看起來都那麼像流氓，三字經、大小聲一
    直罵，誰不會怕，他之前也有威脅我太太，她很害怕」等語
    （見94年度偵字第18980號卷(二)第70至72頁、結文見第73頁
    ）。
  (三)證人即共同被告之陳述：
  (1)證人即共同被告丙○○於95年1月16日偵查中具結後證稱「
    是我與戌○○去收的，他（指玄○○）是開衛浴公司的器材
    ，我們去請他還貨款。．．我們直接去他的衛浴器材行的時
    候，他父親說，他人在大陸，後來我們留了電話給他，請他
    與我們聯絡，他就說這件是他被人家騙的，我們就請他與委
    託人出來談一下，後來我們的委託人也有出來談，後來有一
    次，辰○○、酉○○也有出面與玄○○協商，當時委託人也
    有出面」等語（見94年度偵字第18980號卷(三)第49頁、結文
    見第52頁）。
  (2)證人即共同被告酉○○於95年1月5日偵查中具結證稱「玄○○這件，是債務人約了委託人，再與辰○○約好一起過去要
    對帳，當天有我與辰○○及債務人、債權人，說是要對看看
    還欠多少。．．我去的時候是只有辰○○在場，但是後來丙○○、亥○○兩個人也有去」等語（見94年度偵字第18980
    號卷(二)第153頁、結文見第156頁）。足證被告亥○○辯稱伊
    不認識也沒見過玄○○云云，顯屬不實。
  (四)核證人寅○○、玄○○與被告等人素無怨隙，不致故為不利
    被告等人之陳述，且經檢察官告以具結之義務及偽證之處罰
    ，經具結而擔保其證述之真實性，亦不致甘冒偽證罪責而任
    意誣攀被告等人，又偵訊時距案發日較近，當時記憶應屬深
    刻，可立即反應所知，其就上開被告犯行及對各該被告所為
    之指認，均具體而明確，不致因時隔日久而有指認錯誤之情
    事，並有債務人基本資料（玄○○）、和解書各1份、支票3
    張在卷可資佐證（見警卷(一)第313至315頁）；再核諸證人即
    共同被告丙○○上開關於何人在場參與討債之陳述具體明確
    ，經對照證人寅○○、證人即共同被告酉○○上開偵查中之
    證述內容，可以確知95年年6月間，與丙○○一同前往被害
    人家中對寅○○出言恐嚇之人，係被告戌○○無誤，且94年
    9月8日夜間，被告辰○○、酉○○、丙○○、亥○○4人確
    有對被害人玄○○實施暴力討債犯行。
  (五)至證人黃○○於原審法院95年7月10日審理時到庭證稱：伊
    於94年間委託被告辰○○代為處理本件債務，94年9月8日協
    調時並沒有說到威脅的話，是玄○○說他能夠解決的金額就
    是這樣子，所以才會寫和解的字據，而玄○○是民國八十幾
    年間欠伊錢，伊提示玄○○交付之支票遭到跳票，但不曾聲
    請強制執行云云（見原審卷宗(四)第38、39頁、結文見第60頁
    ），惟被告辰○○等人係基於黃○○委託，始向玄○○追討
    債務，其等所為催討債務之任何不法行徑，均係為使黃○○
    之債權獲償，且被告辰○○等人受證人黃○○委託討債後，
    玄○○即於94年9月8日與黃○○就延宕多年之債務達成和解
    ，衡諸常情，自難期待證人黃○○為公正客觀之陳述，證人
    黃○○上揭陳述，顯屬迴護被告辰○○之詞，無從採為對被
    告辰○○有利之認定。
  (五)另證人Ｅ○○於本院前審審理時證稱：有一天，尹冀台至當
    舖找伊，表示帶了幾位朋友，要借當舖談有關債權債務事情
    ，現場未發生爭吵、爭執，亦未有人出言恐嚇云云（見95年
    度上訴字第2476號卷(四)第223頁、結文見第233頁），惟本件
    被告等人如何對被害人寅○○、尹冀台施以恐嚇之不法討債
    手段，致使被害人心生畏懼等情，證人Ｅ○○並未在場與聞
    ，證人Ｅ○○所述僅限於其在當舖內所見情節，自不足採為
    被告等有利之認定，附此敘明。
┌──────────────────────────────┐
│如附表七所示被害人午○○部分                                │
└──────────────────────────────┘
一、被告等均矢口否認有此部分犯行，並分別於原審、本院前審
    及本審為下列辯解：
  (一)被告辰○○辯稱：94年8月26日伊有去向午○○要錢，那次
    午○○有付錢，原本有進去店內，但是很多人在裡面，所以
    伊進去一下子就出來在車上睡覺。至於同行的人有無翻桌摔
    茶具伊不曉得，因為那是各組組長的事情云云。
  (二)被告癸○○辯稱：94年8月26日伊有去找午○○。之前債權
    人與債務人已達成共識，叫午○○簽發60萬元本票，8月26
    日是要叫他付款，錢也當面交給債權人，該次沒有人翻桌與
    翻茶具云云。
  (三)被告丙○○辯稱：94年8月26日是癸○○叫伊等去收錢，但
    對方大小聲，所以伊等有翻桌、摔茶具，後來午○○有付錢
    。94年9月初伊有去，該次也有摔茶具，但伊沒有聽到亥○○向午○○說：「到時候如果不還錢，衣服穿多一點，再帶
    你去賣血、賣腎臟來還錢」這句話云云。
  (四)被告亥○○辯稱：94年8月26日及9月初伊有去找午○○收錢
    ，去的時候摔茶具的情形，是因為沒有收到錢，不歡而散。
    但伊沒有跟午○○說：「到時候如果不還錢，衣服穿多一點
    ，再帶你去賣血、賣腎臟來還錢」這句話云云。
  (五)被告戌○○辯稱：94年8月26日及9月初伊去找午○○時，午
    ○○說不要逼他太緊，他很激動，所以伊才會與他發生口角
    ，且伊只有摔一次而已云云。
  (六)被告壬○○辯稱：94年8月26日伊尚未進公司，94年9月伊沒
    有去找午○○云云。
二、經查：
  (一)證人即被害人午○○於94年12月29日偵查中具結後證稱「94
    年6月下旬某日約18時許，編號1【即被告癸○○】、3【即
    被告辰○○】、5【即被告丙○○】、9【即被告戌○○】、
    12【即被告壬○○】、15【即被告亥○○】等8、9人來我家
    找我，我家在清水鎮○○路405號之5，當天他們說我欠嘉鴻
    冷凍一百多萬，我請他們確認後，確定我只欠70萬9千元，
    當天他們要我還60萬元，我答應」、「94年8月26日，編號1
    【即被告癸○○】、5【即被告丙○○】、9【即被告戌○○
    】、15【即被告亥○○】等4人來我家，我沒辦法還，編號9
    【即被告戌○○】就把我家桌椅、茶具翻倒摔壞，後來我就
    還九萬六千元」、「94年9月初某日，編號5【即被告丙○○
    】、9【即被告戌○○】、15【即被告亥○○】又來，還有
    一個戴眼鏡的我不記得，編號9【即被告戌○○】又把我家
    一組茶具摔壞」、「（問：如何恐嚇你？）他們有跟我講，
    到時候若不還錢，叫我衣服穿多一點，要帶我去賣血，也要
    賣我的腎臟」、「（問：什麼意思？）就是帶我去賣血、賣
    腎臟，還他們錢」、「（問：何人講的？）編號15【即被告
    亥○○】」、「（問：心生畏懼？）當然會怕，我的媳婦都
    不敢住家裡了，誰不會怕」等語（見94年度偵字第18980號
    卷(二)第76頁、結文見第79頁）。
  (二)證人即共同被告之陳述：
  (1)證人即共同被告癸○○於95年1月3日偵查中具結後證稱「我
    們整個公司的人都有到清水，就是有辰○○、酉○○及三組
    的人全部出動，他們先去找到一個午○○的住所，就打電話
    給我，我們也有請債權人過去，確認這個債務成立之後，午
    ○○也有承認他欠人家錢」等語。
  (2)證人即共同被告辰○○於95年1月5日偵查中具結後證稱「（
    問：清水午○○這件有沒有去？）有，我有去過一次，是在
    海濱路，他是做海產的」、「（問：何時去？）我有去過一
    次，但是日期我不太記得，應該是在他有付錢的那一次」、
    「（問：這件有沒有砸茶具？）後來我聽癸○○講，因為他
    一直展期，那些業務有打壞他的東西」等語。
  (3)證人即共同被告丙○○於95年1月16日偵查中具結後證稱「
    （問：清水海濱路午○○這件？）有，我有去過，我去了2
    、3次，這2、3次就是我與戌○○兩個人去的，壬○○也有
    去1、2次，亥○○也會過去，王祖熙也會過去」、「（問：
    老闆有沒有去過？）第一次他們一定要去」等語（見94年度
    偵字第18980號卷(二)第138頁、結文見第140頁）。足證被告
    壬○○辯稱其沒有去找過午○○云云，應屬不實。
  (4)證人即共同被告亥○○於95年1月16日偵查中具結後證稱「
    我們前前後後去了3、4次以上，有時候我們是兩個人去，就
    是我與王祖熙，有時候會與丙○○及戌○○他們那組的，看
    誰有空誰就去」、「（問：有無到人家家中破壞茶具？）有
    ，有一次我們跟午○○起爭執，那次是他約好要我們去收錢
    ，而且打電話都不接，但是我們到了那邊，他又說他沒有錢
    ，我們認為他超過期限，應該不是摔，應該是用手掃他的茶
    組」等語（見94年度偵字第18980號卷(二)第147頁、結文見第
    149頁）。經核均與證人午○○所述戌○○摔壞其茶具一事
    相符。
  (5)證人即同案被告王祖熙於95年1月16日偵查中具結證稱「這
    件我有去過一次，應該是在沙鹿綜合醫院海濱路附近，我記
    得那次去的人有我及亥○○，這件我們去了很多次，他都沒
    有依約還款，癸○○就說，我們有空就要過去囉唆一下」等
    語（見94年度偵字第18980號卷(三)第70頁、結文見第72頁）
    。
  (三)核證人即被害人午○○與被告等人素無怨隙，不致故為不利
    被告等人之陳述，且經檢察官告以具結之義務及偽證之處罰
    ，經具結而擔保其證述之真實性，亦不致甘冒偽證罪責而任
    意誣攀被告等人，又偵訊時距案發日較近，當時記憶應屬深
    刻，可立即反應所知，其就上開被告之犯行及對各該被告所
    為之指認，均具體而明確，不致因時隔日久而有指認錯誤之
    情事，並有委託書（債務人午○○）、案件報告書各1份、
    支票2張、退票理由單1份、本票7張在卷可資佐證（見警卷
    (一)第317、318、324、325、320至323頁）；再核諸證人即共
    同被告癸○○、辰○○、丙○○、亥○○、王祖熙上開關於
    何人在場如何參與暴力討債之陳述均具體明確，且證人即共
    同被告亥○○所述，與證人午○○所述戌○○摔壞其茶具一
    事相符，足認證人午○○上揭陳述與事實相符，堪信被告等
    人確有如附表七所示恐嚇被害人午○○之犯行。
  (四)至證人午○○於本院本審審理中到庭證稱「（問：你是否認
    識在場這幾位被告？）他（辰○○）我不認識」、「（問：
    都沒印象？）這麼久我忘記了」、「（問：他（辰○○）有
    沒有去過你家？）我不知道」、「（問：當庭的被告壬○○
    在94年8、9月時是否有去你家向你討債？）我忘記了，而且
    經過那麼多年了，我也不認得了」云云（見本院98年2月5日
    審判筆錄），觀諸證人午○○於本院本審審理中之陳述內容
    ，顯然證人午○○對本案由何人到場對伊實施恐嚇等情已有
    記憶不清之情事，此部分陳述難認與事實相符，自難採為有
    利被告辰○○等人之認定。
┌──────────────────────────────┐
│如附表八所示被害人巳○○部分                                │
└──────────────────────────────┘
一、被告等均矢口否認有此部分犯行，並分別於原審、本院前審
    及本審為下列辯解：
  (一)被告辰○○辯稱：94年9月14日伊有去巳○○家裡，這次是
    由癸○○跟巳○○講的，伊在旁邊聽而已，是酉○○叫巳○○撤回告訴的，因酉○○的太太和巳○○都是梨山人，都是
    同鄉關係叫他好好處理，酉○○並沒有恐嚇他。94年9月15
    日伊有來臺中地檢署偵查庭外面，開完庭後就走了。至於酉
    ○○後來與巳○○如何跟談的伊不知道云云。
  (二)被告癸○○辯稱：94年9月14日伊有去跟巳○○協商債務400
    萬元問題，但是沒有出言恐嚇他，伊沒有說「如果換別組人
    就不太一樣，就會讓你斷手斷腳」。巳○○說等開庭後，他
    會請他父親下來再談云云。
  (三)被告酉○○辯稱：94年9月14日伊有進去巳○○他家，都是
    很和平的與他說話，如果要恐嚇他，伊不須留電話、名字、
    並說伊是何人的女婿。隔天伊有來地檢署，但都是和平與巳
    ○○談。且開庭完伊還送巳○○回去交給他父母，是因為他
    說會有人對他不利，請伊送他回去云云。
  (四)被告丙○○辯稱：94年9月14日伊有去巳○○他家，但隔天
    伊沒有去偵查庭云云。
  (五)被告亥○○辯稱：94年9月14日伊沒有去巳○○家。但隔天
    伊有來偵查庭外面，是癸○○打電話叫伊過來的。伊只有來
    一下就走，根本不曉得何人是巳○○。
  (六)被告丁○○於95年4月24日原審準備程序辯稱：94年9月14日
    伊沒有去巳○○家。隔天也沒有去地檢署云云。
  (七)被告戌○○辯稱：94年9月14日伊沒有去巳○○家。隔天伊
    有去地檢署，是癸○○叫伊在地檢署大門口等，至於要做什
    麼伊不清楚云云。
二、經查：
  (一)證人即被害人巳○○之陳述：
  (1)證人巳○○於94年12月29日偵查中具結證稱「（問：有辦法
    指認討債公司的人？）我可以指認編號【即被告癸○○】、
    3【即被告辰○○】、4【即被告酉○○】、8【即被告丁○○】、9【即被告戌○○】等5 人，但是有一些人不在裡面
    」、「（問：事情經過？）94年9月13日下午，編號1【即被
    告癸○○】的人騙我說，他是法院的文書，叫我簽收，當時
    我人在梨山上，騙我下來，我們就約14日下午在臺中市○道
    路39號4樓我的家裡，編號1的人【即被告癸○○】就按電鈴
    ，我下樓簽收，原本只有他1人，他就表明他是討債公司，
    後來陸陸續續就來了10幾個人，擠到我家樓上去，他就問我
    怎麼處理，我就表明事情已經到法院去了」、「（問：有沒
    有提及撤銷告訴？）有，編號1的人【即被告癸○○】就講
    ，今天大家都有認識，他說他們討債公司裡面有一個人好像
    是我們環山部落的女婿，編號4【即被告酉○○】的扮白臉
    ，編號1【即被告癸○○】的扮黑臉，編號1的就講『今天大
    家都有認識，比較好講話，如果你告下去，這個錢也是要還
    ，今天我們這一組人比較軟，比較好講話，換成別組的人就
    不一樣了，會讓你斷手斷腳』」、「富哥就是編號3的人【
    即被告辰○○】」、「（問：富哥跟你講什麼？）說『你應
    該也知道，我們在臺中是在幹什麼，你今天不管在哪裡，你
    欠的本票也是要還』，還說『你這個案子再怎麼告都是賭博
    罪，法院和警察我們都有認識，明天你最好撤銷告訴』」、
    「（問：你是何日開庭？）是9月15日開庭，我在13日在山
    上接到電話，14日下台中，15日開庭時，編號3【即被告辰
    ○○】及編號1【即被告癸○○】帶了10幾個人在偵查庭外
    面圍我，我只能指認這些人，我表弟陳英豪也可以幫忙指認
    ，當天在庭外，編號4的人【即被告酉○○】就自稱他是我
    們環山的女婿，也算是半個環山人，他開庭前就講大家都有
    認識，事情不要這樣子搞，對大家都有好處，他也是環山人
    ，會幫我，等一下就進去告訴檢察官，是誤會一場，事情可
    以私底下解決」、「（問：所以你也想要私下解決？）他們
    開庭前一天10幾個人到我家圍我，我媽媽都嚇得跑到親戚家
    ，當時我真的以為編號4【即被告酉○○】的人真的會幫我
    ，我才會撤銷告訴，我當時也有告訴檢察官有人在堵我，檢
    察官說，如果我要撤回告訴的話，下一庭再來說，看我是不
    是想私下解決」、「（問：有無恐嚇你？）就是這一次，因
    為這樣我就很害怕，我家人還說，我是被人家陷害詐賭的，
    怎麼可以私底下解決」、「（問：心生畏懼？）當然會怕，
    他們每個人看起來都是流氓，誰不會怕」等語（見94年度偵
    字第18980號卷(二)第81頁、結文見第84頁）。
  (2)核證人巳○○與被告等人素無怨隙，不致故為不利被告等人
    之陳述，且經檢察官告以具結之義務及偽證之處罰，經具結
    而擔保其證述之真實性，亦不致甘冒偽證罪責而任意誣攀被
    告等人，又偵訊時距案發日較近，當時記憶應屬深刻，可立
    即反應所知，其就上開被告之犯行及對各該被告所為之指認
    ，均具體而明確，不致因時隔日久而有指認錯誤之情事；且
    證人巳○○於原審法院95年7月3日審理時，當庭表示其在偵
    查中所言均係出於自由意志之陳述，內容均屬實在；而證人
    巳○○於臺灣臺中地方法院檢察署94年度偵字第14066號（
    被告尹國棟、巳○○）恐嚇等案件於94年9月15日下午3時50
    分偵訊時，確有向檢察官陳述「誤會一場，當時是氣憤」等
    語，惟於該案94年9月29日下午2時40分偵訊時，即向檢察官
    表示「上次來開庭前尹國棟、張武雄，有請臺中的討債公司
    來恐嚇我。且來開庭時，在外面他們也恐嚇我要我照他們的
    意思講」等語，核與證人巳○○於本案偵查中之陳述相符，
    此業經原審法院調閱該案卷宗核閱無誤，並有該2次偵訊筆
    錄影本在卷可佐，此外並有委託書（債務人巳○○）、案件
    報告書各1份在卷可資佐證（見警卷(一)第330、331頁），足
    認證人巳○○所述與事實相符。
  (二)又證人即共同被告辰○○於95年1月5日偵查中具結後證稱「
    我是在94年9月14日下午，去巳○○位於衛道路的家中，當
    天去的人有3、4個，就是我及癸○○、酉○○、丙○○．．
    ．」等語（見94年度偵字第18980號卷(二)第146頁、結文見第
    149頁）；證人即共同被告丙○○於95年1月16日偵查中具結
    後證稱「這件我知道，我只有去衛道路，我只有去過他的家
    一次，當天一起去的人有我、酉○○、辰○○、癸○○、戌
    ○○．．．」等語（見94年度偵字第18980號卷(三)第50頁、
    結文見第52頁）；證人即共同被告丁○○於95年1月16日偵
    查中亦供稱：94年9月14日下午伊自己有去巳○○位於衛道
    路的家中（見94年度偵字第18980號卷(三)第64頁），足認被
    告辰○○、癸○○、酉○○、丙○○、戌○○、丁○○均有
    於94年9月14日前往被害人巳○○家中。被告戌○○、丁○○均辯稱當日未前往被害人巳○○家中云云，均為卸責之詞
    ，不可採信。
  (三)至證人巳○○於95年7月3日原審審理時雖證稱：94年9月14
    日去的人要伊撤回告訴，他們說伊有簽發本票，即便告到法
    院也是伊不對。因為他們一下子很多人來，且伊家中只有3
    個小孩及母親在家，所以會害怕。94年9月15日偵訊時，他
    們是叫伊好好講，但沒有說如果伊沒有照他說的講述會對伊
    怎麼樣云云（見原審卷宗(三)第217頁）；又於本院前審審理
    時證稱：被告辰○○未於94年9月14日恐嚇伊，如果不撤回
    告訴，要你好看；他們很多人到我家，辰○○問我要怎麼解
    決，意思就是要用錢解決，沒有恐嚇云云。惟被告等人如何
    為如附表八所示犯行，業據證人巳○○於偵查中具結證述明
    確，已見前述，且證人巳○○於94年11月26日警詢中亦證稱
    「癸○○即是於94年9月14日到我現住地（臺中市○區○道
    路39號4樓）假冒快遞人員，對我謊稱有法院傳票要親自簽
    收，使我陷入錯誤判斷，當我於當日17時許，下樓簽收所謂
    法院傳票時，即被癸○○夥眾（包括辰○○、酉○○、壬○○）約10人控制我的行動自由，並糾眾挾持我返回現住地，
    癸○○很兇的對我喝道『有關你簽立本票對尹國棟提出恐嚇
    告訴一事，你一定要給我撤銷告訴，並且要乖乖拿錢出來處
    理這筆債務！』，癸○○並以言詞對我恐嚇道『今天我們這
    一組人馬比較好講話、好處理，你跑到哪裡我們均找得到你
    ，若你不撤回告訴拿出錢來解決，改天換別組人堵到你，就
    要你一隻手、一條腿！』，在他們一夥要離開我現住地前，
    綽號富哥之辰○○再以言詞對我恐嚇道『我知道你明天要出
    庭，你要依照我們的意思好好講，我們在法院、警界、黑白
    兩道都很熟，你若亂來不依照我們意思撤回告訴，我們會讓
    你死的很難看！』，他們離開我家後，我心裡很害怕，一直
    想隔日不出庭面對檢察官，但不出庭又怕他們找上門，所以
    在隔日依然到臺灣臺中地方法院檢察署偵查庭出庭應訊，94
    年9月15日下午我前往臺灣臺中地方法院檢察署偵查庭出庭
    應訊在偵查庭門首等待應訊時，辰○○、酉○○等人帶來丁○○、王祖熙等約十多人，他們在辰○○、酉○○等人指揮
    下將我圍住，由辰○○以言詞對我恐嚇道『你等一下開庭要
    依照我們的意思好好講不要搞陰的，我們在法院、警界、黑
    白兩道都很熟，你若亂來不依照我們的意思撤銷告訴，我們
    會讓你死的很難看，我們會在外面等你，你給我小心一點！
    』，我因遭受他們言詞恐嚇心生畏懼，在當日下午進入偵查
    庭時便在答辯時，對檢察官說是誤會要撤回告訴，但檢察官
    沒有馬上答應我撤銷告訴，要我再考慮看看，自此癸○○、
    酉○○及辰○○等人即一再糾眾到我現住地騷擾、恐嚇，使
    我一直生活在暴力脅迫陰影之下，擔心身家性命會有危險，
    最後連現住地都不敢再住下去，舉家逃回山上老家（臺中縣
    和平鄉○○村○○路37號）躲藏」、「（問：酉○○自始至
    終有無對你言詞恐嚇或限制行動自由？）酉○○對我自稱是
    環山的女婿，並告訴我連我老家（臺中縣和平鄉○○村○○
    路37號）在哪裡他一清二楚，要我儘量配合拿出錢來解決，
    在言詞中充滿對我恐嚇意味，意思是我不處理，他們便會對
    我家人不利，使我更加心生畏懼、更加害怕」、「（問：壬○○於94年9月14日下午在你現住地有無對你施予任何不法
    ？）壬○○及其他不詳姓名年輕男子是聽從癸○○、辰○○
    及酉○○等人指揮，將我團團圍住，限制我行動自由，在場
    助勢威迫我就範」、「（問：丁○○、王祖熙等人於94年9
    月15日下午在臺灣臺中地方法院檢察署偵查庭前，有無對你
    施予任何不法？）丁○○、王祖熙及其他不詳姓名年輕男子
    是聽從辰○○及酉○○等人指揮，將我團團圍住，限制我行
    動自由，在場助勢威迫我就範」等語（見警詢(一)第150至158
    頁），又證人巳○○於原審法院95年7月3日審理時，當庭表
    示其在警詢中所言均係出於自由意志之陳述，內容均屬實在
    等語（見原審95年7月3日審理筆錄），可知證人巳○○於警
    詢、偵查中對被告等人如何出言恐嚇及迫使伊在偵查庭時為
    不自由之陳述等情節均指述甚明，且關於由何人以如何內容
    之言詞恐嚇、暨如何挾人多之勢脅迫伊就範等主要情節均互
    核一致，足認證人巳○○於原審及本院前審審理中所述為避
    重就輕之詞，難認屬實，自無從採為對被告有利之證據。
  (四)另證人巳○○於原審法院95年7月3日審理時，經選任辯護人
    陳武璋律師詰問時證稱：在庭被告癸○○、酉○○有去法院
    （指臺灣臺中地方法院檢察署偵查庭），嗣被告癸○○詢問
    證人巳○○「再度確認癸○○有無前去臺灣臺中地方法院檢
    察署」時，證人巳○○卻改稱「隔天開偵訊庭時，癸○○沒
    有去，是被告酉○○、辰○○去的」云云（見原審卷宗(三)第
    221頁），惟證人巳○○於94年11月12日警詢中、及94年12
    月29日偵訊中均證稱94年9月15日被告癸○○有到臺灣臺中
    地方法院檢察署偵查庭（見警卷(一)第153頁、94年度偵字第
    18980號卷(二)第83頁），則對照證人巳○○前後證述內容，
    可知證人巳○○於原審法院改詞證稱「隔天開偵訊庭時，癸○○沒有去」云云，顯然受到被告癸○○同庭在場之壓力，
    難認屬實，自以證人巳○○於警詢、偵訊及原審法院審理時
    初次之回答為可信，被告癸○○辯稱伊於94年9月15日到台
    北去，並沒有到臺灣臺中地方法院檢察署偵查庭云云，自非
    可採。
  (五)至被告丁○○於原審審理時固曾供稱伊於94年9月15日有到
    臺灣臺中地方法院檢察署後，有事先走云云，惟被告丁○○
    此部分自白，均查無其他證據足資證明其當時確有到場，或
    其與到場之被告辰○○、癸○○、酉○○、亥○○間有何強
    制之犯意聯絡或行為分擔，尚難遽認被告丁○○有此部分強
    制犯行，併此敘明。
三、按以強暴妨害人行使權利罪按刑法第305條之恐嚇罪，係指
    單純以將來加害生命、身體、自由、名譽、財產之事，恐嚇
    他人致生危害於安全者而言。如對於他人之生命、身體等，
    以現實之強暴脅迫手段加以危害要挾，使人行無義務之事或
    妨害人行使權利，應構成刑法第304條之強制罪，而非同法
    第305條之恐嚇危害安全罪（參照最高法院93年度臺上字第
    3309號判決意旨）。本件被告癸○○、辰○○、酉○○、亥
    ○○及不詳姓名、年籍之成年人共10餘人於94年9月14日下
    午對被害人巳○○所為恐嚇行為，係欲迫使巳○○撤回對尹
    國棟之告訴，且其等於翌日果然挾人多之勢脅迫被害人巳○○向檢察官表示撤回告訴，已見前述，其等所為顯非單純以
    將來加害生命、身體、自由、名譽、財產之事，恐嚇被害人
    巳○○，應不另論以刑法第305條之恐嚇危害安全罪。至被
    告丙○○、戌○○、丁○○等3人僅參與94年9月14日之恐嚇
    犯行，自僅就其3人與被告癸○○、辰○○、酉○○、亥○○及不詳姓名年籍之成年人共10餘人間有犯意聯絡及行為分
    擔之恐嚇犯行，負共同正犯之責，附此敘明。
┌──────────────────────────────┐
│如附表九所示被害人辛○○部分                                │
└──────────────────────────────┘
一、被告等均矢口否認有此部分犯行，並分別於原審、本院前審
    及本審為下列辯解：
  (一)被告亥○○辯稱：伊有為了債務協商去找辛○○，最後雙方
    有達成協議，後來有拿到5萬元。原本辛○○不願拿錢出來
    ，伊說既然已經達成協議，就先拿一些錢出來。當時辛○○
    另外還有簽本票，但伊沒有強迫他，雖然這是辛○○父親之
    債務，但因有降價、分期，所以辛○○才簽發本票云云。
  (二)被告王祖熙辯稱：伊有拉住辛○○的機車，並關掉他的機車
    電門，但伊沒有對辛○○說「我們都知道你的家住在哪裡，
    你跑得掉嗎？」後來與辛○○協議以30萬元處理，並答應只
    要拿出30萬元以後就不會有問題，故他那天先領5萬元出來
    ，尾款用分期方式。他是自願簽署30萬元的協議書云云。
  (三)被告戌○○辯稱：伊有去找辛○○，但沒有跟辛○○說「我
    們都知道你的家住在哪裡，你跑得掉嗎？」同行的人也沒有
    說該句話，當時辛○○朋友也有來，伊係說「我們跑那麼遠
    、你多少處理一下、債務金額可以減少一點」。辛○○簽署
    30 萬元協議書是他自己願意的云云。
二、經查：
  (一)證人即被害人辛○○於94年12月8日偵查中具結證稱「（問
    ：償還協議書誰的簽？為何簽？）這張是我簽的，因為當時
    他們3個人，拿本票來，本票上的發票人是我父親邱阿上，
    ．．．本票2張，1張面額25萬，另一張面額也是25萬」、「
    （問：那3個人？）一個是亥○○、一個是王祖熙、一個是
    戌○○」、「（問：事情經過？）94年9月20日下午12時55
    分左右，在我位於宜蘭縣冬山鄉○○○路的家門口，亥○○
    、王祖熙、戌○○3人開一部車來，攔下我，王祖熙先下車
    拉住我的機車把手，把我的車子後面拉住，再把我車子的電
    門關掉，他說有事要跟我處理，就把我的火熄掉，然後拿了
    2 張影印的本票給我看，我看了一下，就告訴他我爸又不識
    字，又不會簽本票，他連自己的名字都不太會寫，他們就講
    ，本票是我爸簽的，父債子還。接下來亥○○、戌○○就下
    車把我圍住，3個人就圍著我，王祖熙就問我，你娶老婆了
    對不對，還問我要去哪裡工作，亥○○說『我們一趟路這麼
    遠，不可能空手回去』，3個人就一直靠近我，圍著我，他
    們口頭上沒有講說要打我或怎樣，但是就是講說『我們都知
    道你的家在哪裡，你跑得掉嗎？』，給我的感覺就是，他們
    已經知道我住在哪裡，哪天就給你來暗的，當時心理很害怕
    。．．他們要我至少先拿個10萬元來處理，我就說我沒有那
    麼多錢，他們就叫我先跟老闆借，但是打電話找不到老闆，
    我就打電話給我的同事宇○○來。我同事宇○○來了之後，
    就留在我家外面，我就騎機車到附近的馬賽郵局去領了5萬
    元給他們，本來王祖熙要跟我一起去，我說不要，他還說『
    你不要給我亂來』，意思就是警告我不能報警，後來我就領
    了5萬元給他們，他們說看我這麼有誠意，50萬元的債務執
    意用30萬元來解決，就要我簽這張償還協議書，我本來不想
    簽，他們說『沒關係，這就是收據而已』，還說『如果不簽
    ，我下次來還是一樣跟你收30萬元，當這次的5萬元沒有拿
    』」、「（問：10月20日16時發生何事？）當時我出門在外
    面，他在我家等我打電話給我叫我回來，我在外面先請我哥
    哥報警，我就跟同事宇○○及陳廷達回家。我沒有再給他們
    20萬，當天我有錄音」、「（問：這個債務你前因後果都不
    清楚，為何要給他們5萬元？）答：他們最主要就是要錢，
    我擔心報警可能也沒有用，我也害怕他們會每天來，也會擔
    心他們對我家裡的人不利，偶而來一次就會嚇死了，而且我
    們算是老實人，遇到一次就怕死了」等語（見94年度偵字第
    18980號卷(二)第18至21頁、結文見第24頁）。
  (二)證人即當時在場之宇○○於94年12月8日偵查中具結證稱「
    （問：當時恐嚇未必是這3人？）我千真萬確向檢察官保證
    就是這3個人。一個是亥○○、一個是王祖熙、一個是戌○○，我確定是他們3個。當天是94年9月20日12時許，我接到
    辛○○的電話，他的聲音聽起來很驚恐，他說，他爸爸好像
    欠人家的錢，現在有3個人要來討，說是討債公司的，叫我
    趕快過去，我就開車快點過去，我去到那邊時，辛○○原本
    是要去上班，但是那3個人就是不讓他去，硬是把他留下來
    ，就說不處理，哪裡都別想去，後來在那邊講了約半個小時
    ，後來叫辛○○想辦法去借，他們今天一定要拿到錢，最少
    要拿到5萬元。後來辛○○就去郵局領了5萬元回來，就把錢
    拿給戌○○，他就拿了一張協議書，要辛○○簽，還說10月
    20日中午這個時間，要再來收25萬元」、「（問：第二次有
    在現場？情形？）有，當時他們約10月20日中午12時要來拿
    錢，結果沒有出現，大約下午16、17時許，打電話給辛○○
    家人，辛○○家人打手機給辛○○，我就陪辛○○回家，回
    家之後冬山分駐所也有人來，亥○○、王祖熙與我們一起到
    分駐所，分駐所還有作筆錄」等語（見94年度偵字第18980
    號卷(二)第21頁、結文見第25頁）。
  (三)核證人辛○○、宇○○與被告等人均無怨隙，不致故為不利
    被告等人之陳述，且經檢察官告以具結之義務及偽證之處罰
    ，經具結而擔保其證述之真實性，亦不致甘冒偽證罪責而任
    意誣攀被告等人，又偵訊時距案發日較近，當時記憶應屬深
    刻，可立即反應所知，其就上開被告之犯行及對各該被告所
    為之指認，均具體而明確，不致因時隔日久而有指認錯誤之
    情事；且證人辛○○、宇○○2人所述內容互核一致，並有
    本票2張（發票人邱阿上）、償還協議書1份扣案可資佐證（
    見警卷(一)第333、334頁），足認證人辛○○、宇○○所述與
    事實相符。被告亥○○、戌○○、王祖熙上揭辯解，均屬卸
    責之詞，不可採信。
三、本件被告亥○○、王祖熙、戌○○於上開時、地對被害人辛○○施以現實強暴、脅迫手段加以危害要脅，使之行無義務
    之事，而非單純以將來加害生命、身體、自由、名譽、財產
    之事恐嚇被害人辛○○，依照前開說明，應不另論以刑法第
    305條之恐嚇危害安全罪。則被告亥○○、戌○○所為如附
    表九所示強制犯行，其2人與同案被告王祖熙有犯意聯絡及
    行為分擔。
┌──────────────────────────────┐
│如附表十所示被害人庚○○部分                                │
└──────────────────────────────┘
一、被告等均矢口否認有此部分犯行，並分別於原審、本院前審
    及本審為下列辯解：
  (一)被告辰○○辯稱：伊只有打電話請朋友去聯發當舖看看而已
    。後來被告丁○○打電話給伊，說他們有去看看，但是沒有
    動手。聯發當舖後來被人家動手砸店，並非伊叫去的人砸的
    。伊會叫人去，是因為一位叫「阿達」的人請伊幫忙，「阿
    達」可能有再找其他人過去，故可能是其他人砸的云云。
  (二)被告酉○○辯稱：伊沒有去聯發當舖，辰○○有打電話給伊
    ，但伊在忙所以沒有過去，也沒有叫下面的人過去云云。
  (三)被告丁○○辯稱：辰○○有打電話給伊，但伊沒有車子，所
    以沒有去聯發當舖，也沒有聯絡其他人過去云云。
  (四)被告戌○○辯稱：伊有去梧棲童綜合醫院那邊，但伊不曉得
    要去砸店。伊沒有進去聯發當舖裡面。當時伊與丙○○一起
    去，並沒有去當舖裡面，是辰○○打電話叫伊與丙○○過去
    ，伊不曉得去那邊做什麼，他叫伊先站在路邊再打電話給他
    ，伊打電話給他，他說沒事，伊就走了云云。
  (五)被告丙○○辯稱：伊不知道聯發當舖在哪裡，伊沒有參加云
    云。
二、經查：
  (一)證人即被害人庚○○於95年1月12日偵查中具結證稱「我是
    聯發當舖負責人，當天我在2樓泡茶，是因為我一個已經離
    職的員工吳東霖與他們有債務糾紛，他們之間好像有六、七
    十萬元的債務糾紛，他們知道吳東霖在我當舖上班，他們之
    前就已經來過好幾次，而且都是好幾個人一起來，之前我在
    公司時，他們來過兩次，所以我有報警，當天他們來的時候
    ，是來了好幾部車」等語（見94年度偵字第18980號卷(三)第
    24頁、結文見第32頁）；又證人即在場之陳冠彰於95年1月2
    日偵查中具結證稱「是在94年10月27日20時許，當時我在聯
    發當舖內，有客人在場，我正在接洽，就突然有一群人拿了
    木棍衝進來，就開始砸，也拿木棍砸到我背後腰部」、「（
    問：有沒有辦法指認出何人砸店？）我沒有辦法指認，當天
    一群人突然衝進來，砸完、打完就走了，期間不超過1分鐘
    」等語（見94年度偵字第18980號卷(三)第25頁、結文見第33
    頁）；證人即在場之地○○於95年1月12日偵查中具結證稱
    「（問：確切發生時間？）確切時間應該是在10月下旬」、
    「（問：可以指認何人？）就是5【即被告丙○○】．．．
    」等語（見94年度偵字第18980號卷(三)第25頁、結文見第34
    頁）。
  (二)核證人庚○○、陳冠彰、地○○與被告等人均無怨隙，不致
    故為不利被告等人之陳述，且經檢察官告以具結之義務及偽
    證之處罰，經具結而擔保其證述之真實性，亦不致甘冒偽證
    罪責而任意誣攀被告等人，又偵訊時距案發日較近，當時記
    憶應屬深刻，可立即反應所知，其等分別就被告等人毀損犯
    行及對各該被告所為之指認，均具體而明確，不致因時隔日
    久而有指認錯誤之情事，且被告丙○○於94年11月21日警詢
    時供稱伊確實有前往聯發當舖等語（見警卷(一)第31頁），足
    認證人庚○○、陳冠彰、地○○所述與事實相符。堪信被害
    人庚○○經營之聯發當舖，因員工吳東霖積欠六、七十萬元
    債務未解決，致於94年10月27日晚間遭人持棍棒砸毀店內財
    物。
  (三)被告丁○○於原審法院95年6月12日審理時供稱：伊有接到
    辰○○電話，電話中他說有事情，叫伊去梧棲的童綜合醫院
    門口支援，後來伊有去，去醫院門口時遇到戌○○、丙○○
    等語（見原審卷宗(三)第102頁），核與被告戌○○所言相符
    ，足認被告丁○○、丙○○、戌○○均有前往聯發當舖之行
    為。
  (四)再觀諸警方對被告辰○○持用之門號0000000000號行動電話
    進行監聽，有如下之通聯對話內容（見警卷(一)第500至501頁
    ）：
  (1)94年10月27日下午7時40分，不詳之人（Ｂ）以0000000000
    號行動電話撥打辰○○（Ａ）上開電話：
    Ｂ：市內現在有誰在？
    Ａ：公司現在小Ｋ吧。
    Ｂ：少年有誰？
    Ａ：我不知道ㄋ。
    Ｂ：黑的跟寶仔被抓去連發當舖。
    Ａ：啥事？
    Ｂ：說寶仔老婆欠一個1萬5的，但是事情不應該這樣處理。
    Ａ：連發是誰開的？
    Ｂ：之前說要把紅龜包起來那個。
    Ａ：連發這間聽說很兇。
    Ｂ：聯絡一下。
    Ａ：好。
  (2)94年10月27日下午7時42分，辰○○（Ａ）以上開電話撥打
    被告酉○○（Ｃ）持用之門號0000000000號行動電話：
    Ａ：公司那有少年的嗎？
    Ｃ：沒有，都跟我在一起在漢口路。
    Ａ：海口那現在有事情要支援，一個阿寶跟黑的那個當舖那
        ，我現在聯絡阿順，你聯絡阿達。
    Ｃ：好好。
  (3)94年10月27日下午7時43分，辰○○（Ａ）以上開電話撥打
    被告丁○○（Ｄ）持用之門號0000000000號行動電話：
    Ａ：你聯絡阿達，聯絡文雄去支援一下，說寶仔被沙鹿連發
        抓去，聯絡文雄去沙鹿支援阿達。
    Ｄ：「西部」有跟他們在一起嗎。
    Ａ：有啦。
  (4)94年10月27日下午10時36分，被告丁○○（Ｄ）以其持用之
    門號0000000000號行動電話撥打被告辰○○上開電話：
    Ｄ：我們先回來市區了。
    Ａ：好了？
    Ｄ：就店先砸掉啊，讓他們回找。
    Ａ：人呢？
    Ｄ：寶仔跟黑的先帶回來了，黑的被打好幾下，還拿開山的
        要砍他。當舖店就把他砸的〝融融〞，沒人敢出來．．
        ．。
    Ａ：．．．10幾台車去喔。
    Ｄ：對阿，海口的車跟我們3台車。
    Ａ：好阿。
  (5)由上開對話內容，可知被告辰○○係以電話聯絡被告酉○○
    及丁○○「有事情要支援」、「去支援一下」，繼由酉○○
    聯絡綽號「阿達」之不詳姓名年籍者及綽號「西部」之王祖
    熙前往聯發當舖，被告丁○○則聯絡、及糾集3台車之人一
    同前往聯發當舖「砸店」，事畢之後，被告丁○○尚以電話
    向被告辰○○回報「當舖店就把他砸的『融融』」，足認被
    告辰○○、酉○○確於94年10月27日晚間指示被告丙○○、
    丁○○、戌○○、王祖熙等人前往聯發當舖以暴力手段處理
    債務糾紛。被告辰○○、酉○○、丁○○、戌○○所辯前詞
    ，均為卸責之詞，不可採信。
三、按凡以自己共同犯罪之意思，參與實施某犯罪構成要件以外
    之行為，或以自己共同犯罪之意思，事先同謀，而由其中一
    部分人實施該犯罪行為者，均為刑法上之共同正犯。換言之
    ，行為人如係以自己共同犯罪之意思參與犯罪，其所參與者
    縱非該犯罪構成要件之行為，仍無礙於共同正犯罪責之成立
    。又各行為人若有共同之目的，並為達成此一共同目的，而
    基於彼此間共同犯意之聯絡，推由其中一部分人實施犯罪行
    為者，則仍屬共同正犯，應就彼此犯意聯絡範圍內之全部犯
    罪結果共負責任。又共同正犯間之犯意聯絡，並不以數人間
    直接發生為限，即有間接之聯絡者，亦包括在內（最高法院
    92年度台上字第1799號判決要旨參照）。被告辰○○、酉○○雖未實施如附表十所示犯罪行為，惟其2人既以自己共同
    犯罪之意思以電話聯繫方式指示被告丙○○、丁○○、戌○○、王祖熙等人前往聯發當舖以暴力手段處理債務糾紛，則
    依照前開說明，其等分別與被告丙○○、丁○○、戌○○間
    就如附表十所示犯行，自有犯意聯絡，其等就此部分毀損犯
    行自難辭共同正犯之責。
  ┌──────────────────────────────┐
參│論罪科刑之說明                                              │
  └──────────────────────────────┘
一、法律變更之比較適用：被告等人行為後，刑法已於94年1月7
    日修正，同年2月2日公布，並自95年7月1日施行。按行為後
    法律有變更者，適用行為時之法律，但行為後之法律有利於
    行為人者，適用最有利於行為人之法律，修正後即現行刑法
    第2條第1項訂有明文。次按比較新舊法，應就罪刑有關之共
    犯、未遂犯、想像競合犯、牽連犯、連續犯、結合犯，以及
    累犯加重、自首減輕暨其他法定加減原因（如身分加減）與
    加減例等一切情形，綜其全部罪刑之結果而為比較（最高法
    院95年5月23日第8次刑庭會議決議參照）。茲說明本案法律
    變更之比較適用如下：
  (一)被告等人之犯行，因行為後新法業已刪除刑法第55條牽連犯
    、第56條連續犯之規定，此刪除雖非犯罪構成要件之變更，
    但顯已影響行為人刑罰之法律效果，自屬法律有變更，依修
    正後刑法第2條第1項規定比較新、舊法結果，仍應適用較有
    利於被告之行為時法律，論以修正刪除前之刑法第55條牽連
    犯、第56條連續犯。
  (二)此次刑法第28條共同正犯規定，亦有修正，分別適用新、舊
    法比較結果，刑法第28條原規定「2人以上共同『實施』犯
    罪之行為者，皆為共同正犯」，新法修正為「2人以上共同
    『實行』犯罪之行為者，皆為共同正犯」，將舊法之「實施
    」修正為「實行」。原「實施」之概念，包含陰謀、預備、
    著手及實行等階段之行為，修正後僅共同實行犯罪行為始成
    立共同正犯。是新法共同正犯之範圍已有限縮，排除陰謀犯
    、預備犯之共同正犯。新舊法就共同正犯之範圍既因此而有
    變動，自屬犯罪後法律有變更，而新法之規定並非較有利於
    被告，應適用被告行為時之規定。
  (三)關於法定刑罰金部分：修正後刑法第33條第5款規定「罰金
    ：新臺幣一千元以上，以百元計算之」，與修正前刑法第33
    條第5款規定「罰金：一（銀）元以上」相較，刑法分則中
    關於有罰金刑之規定者，於修正前最低度之法定刑係銀元1
    元即新臺幣3元，而於修正後則係新臺幣1000元，比較修正
    前後之規定，修正後之規定並未非有利於被告，應適用修正
    前刑法第33條第5款之規定。
  (四)關於易服勞役部分：被告未○○於犯罪時之刑法第42條第2
    項前段規定：「易服勞役以一元以上三元以下折算一日」，
    被告行為時之易服勞役折算標準，修正前罰金罰鍰提高標準
    條例第2條（現已刪除）規定，就其原定數額提高為100倍折
    算1日，則被告行為時之易服勞役折算標準，最高應以銀元
    300元折算1日，經折算為新臺幣後，應以新臺幣900元折算
    為1日。惟修正後刑法第42條第3項前段規定：「易服勞役以
    新臺幣一千元、二千元或三千元折算一日」。比較修正前後
    之易服勞役折算標準，以修正後之規定，較有利於被告，自
    應適用修正後刑法第42條第3項之規定。
  (五)刑法第47條累犯之規定，亦經修正，新法係將累犯之成立，
    限於故意再犯者，此雖非犯罪構成要件之變更，但顯已影響
    行為人刑罰之法律效果，自屬法律有變更，依刑法第2條第1
    項規定，綜合比較新、舊法結果，仍應適用被告之行為時法
    律，即依修正前刑法第47條論究之。
  (六)刑法第51條第5款已修正數罪併罰定其應執行者：「宣告多
    數有期徒刑者，於各刑中之最長期以上，各刑合併之刑期以
    下，定其刑期。但不得逾三十年」，與舊法規定之數罪併罰
    定其應執行者：「宣告多數有期徒刑者，於各刑中之最長期
    以上，各刑合併之刑期以下，定其刑期。但不得逾二十年。
    」之規定有所不同，此為影響行為人刑罰之法律效果，是被
    告行為後法律已有所變更，經比較新舊法之結果，自以舊法
    規定之定應執行刑之上限為20年對行為人較為有利。
二、茲對被告等人所為犯行論罪說明如下：
  (一)被告未○○部分：
  (1)核被告未○○所為，係犯槍砲彈藥刀械管制條例第8條第4項
    持有具殺傷力之改造手槍罪、同條例第12條第4項之持有子
    彈罪、刑法第302條第1項妨害自由罪。至檢察官認被告未○○所為如附表四所示犯行，另犯刑法第305條恐嚇罪云云，
    惟被告未○○此部分所為，除恐嚇外，尚以非法方法剝奪被
    害人行動自由，依照前開說明，被告未○○所為恐嚇行為應
    不予論究。
  (2)被告未○○係以一行為觸犯槍砲彈藥刀械管制條例第8條第4
    項持有具殺傷力之改造手槍罪及同條例第12條第4項之持有
    子彈罪，依刑法第55條之規定，應從法定刑較重之槍砲彈藥
    刀械管制條例第8條第4項之罪處斷。
  (3)被告未○○所為如附表四、五所示妨害自由犯行，與附表四
    、五所示參與人員間有犯意聯絡及行為分擔，為共同正犯。
  (4)被告未○○所為如附表四、五所示妨害自由犯行，時間緊接
    ，所犯罪名相同，顯係基於概括之犯意為之，為連續犯，應
    依修正前刑法第56條之規定論以一罪，並加重其刑。
  (5)被告未○○所犯槍砲彈藥刀械管制條例第8條第4項之罪與妨
    害自由罪間，犯意各別，行為互殊，應予分論併罰。
  (二)被告辰○○、癸○○、酉○○、丙○○、亥○○、戌○○、
    丁○○、壬○○、甲○○部分：
  (1)核被告辰○○、癸○○、酉○○、丙○○、亥○○、戌○○
    、丁○○、壬○○、甲○○等人所為，係分別犯如附表二至
    十「所犯罪名」欄所示之罪。且其等分別所為如附表二至十
    所示犯行，分別與附表二至十所示參與人員間有犯意聯絡或
    行為分擔，均為共同正犯（理由詳如前述及如附表二至十所
    示說明）。
  (2)被告等人所為裁判上一罪之說明：
  被告辰○○所為如附表二編號1、2、如附表三編號1、2、3
    、如附表六編號2、如附表七編號1所示恐嚇犯行，時間緊接
    ，所犯罪名相同，顯基於概括之犯意所為，為連續犯，應依
    修正前刑法第56條之規定，論以一罪，並加重其刑。又所犯
    刑法第305條恐嚇罪、第304條第1項強制罪、第354條毀損罪
    間，有方法、目的之牽連關係，為牽連犯，應依修正前刑法
    第55條之規定，從法定刑較重之刑法第304條第1項強制罪處
    斷。
  被告癸○○所為如附表二編號1、2所示恐嚇犯行、及如附表
    四、五所示妨害自由犯行，均時間緊接，所犯罪名相同，顯
    均基於概括之犯意所為，均為連續犯，應依修正前刑法第56
    條之規定，分別論以一罪，並均加重其刑。又所犯刑法第30
    5條恐嚇罪、第302條第1項妨害自由罪、第304條第1項強制
    罪，有方法、目的之牽連關係，為牽連犯，應依修正前刑法
    第55條之規定，從法定刑較重之刑法第302條第1項妨害自由
    罪處斷。
  被告酉○○所犯如附表二編號2、附表七編號1所示恐嚇犯行
    、及如附表四、五所示妨害自由犯行，均時間緊接，所犯罪
    名相同，顯均基於概括之犯意所為，均為連續犯，應依修正
    前刑法第56條之規定，分別論以一罪，並均加重其刑。又所
    犯刑法第305條恐嚇罪、第302條第1項妨害自由罪、第304條
    第1項強制罪及第354條毀損罪，有方法、目的之牽連關係，
    為牽連犯，應依修正前刑法第55條之規定，從法定刑較重之
    刑法第302條第1項妨害自由罪處斷。
  被告丙○○所犯如附表二編號1、2、附表三編號2、3、附表
    六編號1、2、附表七編號1、2、附表八編號1所示恐嚇犯行
    、及如附表四、五所示妨害自由犯行，均時間緊接，所犯罪
    名相同，顯均基於概括之犯意所為，均為連續犯，應依修正
    前刑法第56條之規定，分別論以一罪，並均加重其刑。又所
    犯刑法第305條恐嚇罪、第302條第1項妨害自由罪、及第354
    條毀損罪，有方法、目的之牽連關係，為牽連犯，應依修正
    前刑法第55條之規定，從法定刑較重之刑法第302條第1項妨
    害自由罪處斷。
  被告亥○○所犯如附表二編號1、2、附表三編號2、3、附表
    六編號2、附表七編號1、2所示恐嚇犯行，及如附表八編號2
    、附表九所示強制犯行，均時間緊接，所犯罪名相同，顯均
    基於概括之犯意所為，均為連續犯，應依修正前刑法第56條
    之規定，分別論以一罪，並均加重其刑。又所犯刑法第305
    條恐嚇罪、第304條第1項強制罪間，有方法、目的之牽連關
    係，為牽連犯，應依修正前刑法第55條之規定，從法定刑較
    重之刑法第304條第1項強制罪處斷。
  被告戌○○所犯如附表二編號1、2、附表三編號2、3、附表
    六編號1、附表七編號1、2、附表八編號1所示恐嚇犯行，時
    間緊接，所犯罪名相同，顯基於概括之犯意所為，為連續犯
    ，應依修正前刑法第56條之規定，論以一罪，並加重其刑。
    又所犯刑法第305條恐嚇罪、第304條第1項強制罪、第302條
    第1項妨害自由罪、第354條毀損罪間，有方法、目的之牽連
    關係，為牽連犯，應依修正前刑法第55條之規定，從法定刑
    較重之刑法第302條第1項妨害自由罪處斷。
  被告丁○○所犯如附表二編號2、附表八編號1所示恐嚇犯行
    ，時間緊接，所犯罪名相同，顯係基於概括之犯意所為，為
    連續犯，應依修正前刑法第56條之規定，論以一罪，並加重
    其刑。又所犯刑法第305條恐嚇罪、第302條第1項妨害自由
    罪、第354條毀損罪間，有方法、目的之牽連關係，為牽連
    犯，應依修正前刑法第55條之規定，從法定刑較重之刑法第
    302條第1項妨害自由罪處斷。至檢察官認被告丁○○尚犯刑
    法第304條強制罪云云，惟被告丁○○所為，除強制被害人
    使之行無義務之事外，尚以非法方法剝奪被害人行動自由，
    依照前開說明，被告丁○○所為強制行為應不予論究。
  被告壬○○所犯如附表二編號2、附表三編號3、附表七編號
    1、2所示恐嚇犯行，時間緊接，所犯罪名相同，顯係基於概
    括之犯意所為，為連續犯，應依修正前刑法第56條之規定，
    論以一罪，並加重其刑。又所犯刑法第305條恐嚇罪、第302
    條第1項妨害自由罪間，有方法、目的之牽連關係，為牽連
    犯，應依修正前刑法第55條之規定，從法定刑較重之刑法第
    302條第1項妨害自由罪處斷。
  被告甲○○所為如附表五所示犯行，係犯刑法第302條第1項
    以非法方法剝奪他人行動自由罪（其餘恐嚇犯行均已判決確
    定）。
  (3)被告癸○○曾於92年間因妨害自由案件，經原審法院以93年
    度易字第1528號判決處以有期徒刑4月，並經本院以94年度
    上易字第44號判決駁回上訴確定，並於94年3月17日易科罰
    金執行完畢；被告丙○○曾於88年間因懲治盜匪條例案件，
    經原審法院以88年度少訴字第18號判決處以有期徒刑5年確
    定，並於92年9月27日執行完畢，有臺灣高等法院被告前案
    紀錄表、臺灣臺中地方法院檢察署刑案資料查註紀錄表各1
    份在卷可按，其2人受有期徒刑之執行完畢，5年內犯本案法
    定本刑有期徒刑以上之罪，均應論以累犯，並遞予加重其刑
    。
  (4)至被告辰○○所犯如附表七編號2所示恐嚇罪，經第一審到
    庭實施公訴之檢察官於95年4月14日原審法院準備程中當庭
    表示經核對證據清單後，認為該部分是誤載，應不在起訴範
    圍之內，就被告辰○○該部分予以減縮，因此部分犯行與被
    告辰○○其餘犯行有裁判上不可分關係，自不另為無罪之諭
    知，附此敘明。
  (5)至被告亥○○、戌○○所為如附表九所示犯行，應係犯刑法
    第304條第1項強制罪，檢察官認被告亥○○、戌○○此部分
    所為另犯同法第346條第1項恐嚇取財罪，起訴法條尚有未洽
    ，應予變更。又被告亥○○、戌○○對被害人辛○○出言恐
    嚇，主觀上係欲向被害人辛○○催討債務，尚無為自己不法
    所有之意圖，且被告亥○○、戌○○於如附表九所示時、地
    對被害人辛○○施以現實強暴、脅迫手段加以危害要脅，並
    非單純以將來加害生命、身體、自由、名譽、財產之事，恐
    嚇被害人辛○○，致生危害於安全，應不另論以刑法第305
    條之恐嚇危害安全罪，附此敘明。
  (6)至被告丙○○、丁○○、戌○○所犯如附表十所示犯行未據
    起訴，惟與其等分別所犯之如附表二至九所示犯行，均有牽
    連犯之裁判上不可分關係，且經第一審到庭實施公訴之檢察
    官於95年5月12日原審法院準備程序中當庭表示就該部分擴
    張起訴事實為被告丙○○、丁○○、戌○○有前往聯發當舖
    下手砸毀店內財物等語，本院自應加以審究，併予敘明。
三、原審判決固非無見，惟關於被告辰○○、癸○○、酉○○、
    未○○、丙○○、亥○○、丁○○、戌○○、壬○○、甲○○部分，除癸○○、酉○○違反槍砲彈藥刀械管制條例部分
    、甲○○恐嚇危害安全部分外，有下列違誤之處：
  (一)被告辰○○、癸○○、酉○○、未○○、丙○○、戌○○、
    亥○○、丁○○、壬○○等人被訴違反組織犯罪條例第3條
    第1項罪嫌均不能證明（理由詳見後述），原審未予詳查，
    遽予論罪科刑，顯有未合。
  (二)被告未○○犯罪後，刑法關於易服勞役之折算標準已有修正
    ，經比較修正前後之易服勞役折算標準，以修正後之規定，
    較有利於被告，自應適用修正後刑法第42條第3項之規定，
    原審卻仍適用修正前刑法第42條第2項規定，自有未合。
  (三)被告癸○○、酉○○、丙○○、丁○○、戌○○、壬○○、
    未○○所犯如附表四所示妨害自由罪，原審卻另論以恐嚇罪
    、強制罪；被告癸○○、酉○○、丙○○、未○○、甲○○
    所犯如附表五所示妨害自由罪，原審另論以強制罪；被告亥
    ○○、戌○○所犯如附表九所示強制罪，原審另論以恐嚇罪
    ，均有違誤。
  (四)證人地○○於94年12月29日偵查之陳述，未經具結（見94年
    度偵字第18980號卷(二)第94頁），依照前開說明，自不得採
    為本件判決之基礎，原審卻遽為不利於被告等人之認定，亦
    有未合。
  (五)被告未○○（妨害自由部分）、甲○○行為後，為紀念解除
    戒嚴20週年，予罪犯更新向善之機，而制定「中華民國九十
    六年罪犯減刑條例」，經總統於96年7月4日公佈，並於同月
    16日施行，其等犯罪時間在96年4月24日之前，所犯合於減
    刑條件，原審未及適用該條例對被告未○○（妨害自由部分
    ）、甲○○減刑，容有未合。
三、被告辰○○、癸○○、酉○○、丙○○、亥○○、丁○○、
    戌○○、壬○○等人提起上訴，均執陳詞否認上開犯行，而
    被告未○○提起上訴，否認有妨害自由犯行，雖均無理由；
    又檢察官上訴意旨認原審判決就被告辰○○、癸○○、酉○○、未○○、丙○○、亥○○、丁○○、戌○○、壬○○、
    甲○○部分量刑過輕云云，亦非有據，然原審判決除被告癸○○、酉○○違反槍砲彈藥刀械管制條例部分、被告甲○○
    恐嚇危害安全部分外，既有上開可議之處，自應由本院予以
    撤銷改判。爰審酌被告辰○○、癸○○、酉○○共同經營擔
    任帳款催收公司之實際負責人，分別親自夥同公司成員以恐
    嚇、強制、毀損、妨害自由等犯罪手段，遂行其催討債務之
    目的，以非法之手段攫取利益；被告未○○、丙○○、亥○○、丁○○、戌○○、壬○○分別在帳款催收公司任職，一
    再以上開犯罪手段遂行其催討債務之目的，夥同多人持續對
    多名被害人施加不法壓力，造成被害人之恐懼及社會不安，
    所生危害甚鉅；又被告甲○○雖未在明堂或尚辰等帳款催收
    公司任職，卻與其他被告以犯罪手段共同向債務人催討債務
    ，助長不法討債之氣焰，所生危害不小及其等犯罪之動機、
    參與犯罪次數、各次暴力討債之情節、被告未○○非法持有
    具殺傷力槍彈之情節暨所生之危害、及被告等人犯後態度等
    一切情狀，各量處如主文第2至11項所示之刑，被告未○○
    部分並就所處罰金部分諭知易服勞役之折算標準暨就所處有
    期徒刑部分定其應執行之刑。
四、被告未○○之從刑部分：
  (一)扣案如附表一編號1所示改造手槍1支，係違禁物，應依刑法
    第38條第1項第1款規定宣告沒收。
  (二)扣案如附表一編號2、3所示送鑑驗餘具有殺傷力之土造子彈
    分別為4顆、19顆，係違禁物，應依刑法第38條第1項第1款
    規定宣告沒收。
  (三)至附表一編號2、3所示其中各2顆業經內政部警政署刑事警
    察局實際試射，均已失去子彈之效能，而如附表編號4所示
    之物品均不具殺傷力，均非違禁物，爰不為沒收之諭知，附
    此敘明。
┌──────────────────────────────┐
│其餘被訴罪嫌不能證明之說明                                  │
└──────────────────────────────┘
一、公訴意旨略以：
  (一)被告癸○○、酉○○基於主持犯罪組織之犯意聯絡，原自92
    年10月間起，即先後在臺中市○○○街、臺中市北屯區○○○○街10號等地經營「明堂應收帳款公司」（下稱明堂公司
    ），接受不特定債權人之委託，並僱請原組織成員未○○等
    人連續以恐嚇取財之方式而從事債務暴力催收工作；迄94年
    8月間起，為思擴大經營，並健全組織，癸○○、酉○○即
    與辰○○基於或承前主持犯罪組織之犯意聯絡，將原先之明
    堂公司解散，整併加入辰○○在臺中市南屯區○○○○路63
    號所經營之「尚辰國際開發事業有限公司」（下稱尚辰公司
    ），其3人即以形式上合法之公司組織外觀，實質上卻從事
    暴力討債等之犯罪活動，其3人陸續吸收有參與犯罪組織犯
    意之丙○○、戌○○、亥○○、王祖熙、丁○○、壬○○等
    6人為組織成員，並將組織成員加以分組，組織成員並無固
    定薪俸，而以提供組織成員討債獎金成數之方式為誘因，以
    建立有內部管理結構之犯罪組織。組織內部運作之方式為辰
    ○○、癸○○、酉○○擔任組織指揮之角色，共同監督組織
    成員間之收帳款進度，癸○○並擔任組織中分派債款催收之
    工作，將組織成員分為：第1組組長丙○○、組員戌○○，
    第2組組長亥○○、組員王祖熙，第3組組長丁○○、組員壬○○，各分組收得之帳款後全數繳回組織，辰○○、癸○○
    、酉○○再依各成員之表現及收回帳款之金額分派獎金。組
    織外部運作之方式為，癸○○將討債案件分別交由組織中之
    第1、2、3組成員後，各組成員先依相關債務人之資料前往
    訪查，如遇債務人抗拒即通知辰○○、癸○○、酉○○等調
    集其他組員或非屬組織成員之卯○○、甲○○等前往糾眾助
    陣，而以恐嚇、強制、剝奪他人行動自由之暴力討債工作。
    其等即先後以明堂公司、尚辰公司等公司外觀為掩護，成立
    3人以上，具有集團性、常習性、脅迫性、暴力性之犯罪組
    織云云，因認被告辰○○、癸○○、酉○○等3人均犯組織
    犯罪條例第3條第1項前段之主持犯罪組織罪嫌；被告未○○
    、丙○○、戌○○、亥○○、丁○○、壬○○均犯組織犯罪
    條例第3條第1項後段之參與犯罪組織罪嫌云云。
  (二)被告壬○○於93年6、7月間某日時，與被告辰○○等人基於
    概括之犯意聯絡前往臺中市○○路62號，由債務人丑○○所
    經營之「樺美服飾店」索取債權人Ｃ○○所委託之60萬元債
    務，雙方遂前往臺中市○○○○街之「春水堂茶藝館」商談此
    一債務，期間辰○○等人出言以「敢走的話妳就知道，晚上
    就去燒了你家」，以加害生命、身體、自由、財產之事恐嚇
    丑○○，致生危害於安全云云，因認被告壬○○涉有刑法第
    305條之罪嫌云云。
  (三)被告癸○○、丙○○於93年7月間，夥同3、4名姓名、年籍
    均不詳之成年男子，承前恐嚇之概括犯意聯絡，前往債務人
    乙○○之弟宋博文位於臺中市○○○路696號家中，前後2、
    3次張貼「乙○○欠債還錢」之標語，復於93 年7、8月間，
    接續打電話給乙○○，出言以「他們是『Ｃ○○』所委託之
    討債公司，躲也沒有用，再躲要跟蹤你弟及家人」等以加害
    自由之語恐嚇乙○○，致生危害於安全，認被告癸○○、丙○○涉有刑法第305條之罪嫌；另94年6、7月間，被告癸○○夥同被告丙○○等3名姓名、年籍均不詳之成年男子，前
    往乙○○之弟宋博文上開住處，出言以：「我們非常專業，
    妳怎麼躲都躲不掉」等以加害自由之語恐嚇乙○○，致生危
    害於安全，因認被告癸○○、丙○○涉有刑法第305條之罪
    嫌。
  (四)被告癸○○於94年4月中旬某日時，以電話聯繫債務人宙○○，出言以「你如果不出面，我要叫細漢仔操你，幹」之語
    恐嚇宙○○，致生危害於安全。
  (五)被告癸○○、辰○○、酉○○、丙○○、戌○○、壬○○、
    亥○○、丁○○基於犯意聯絡，於94年9月21日16時許，共
    同前往臺中縣豐原市○○街7號6樓天○○家中，持天○○於
    84年間簽發之本票1紙，出言以：「這張是你簽的本票，不
    管你跑到哪裡去，你都跑不掉，你如果沒有把錢拿出來，你
    跑不了」等以加害生命、身體、自由之事恐嚇天○○，致生
    危害於安全，因認其等涉有刑法第305條之恐嚇罪嫌云云。
二、按犯罪事實應依證據認定之，無證據不得認定犯罪事實；不
    能證明被告犯罪者，應諭知無罪之判決，刑事訴訟法第 154
    條第2項、第301條第1項前段分別定有明文。次按刑事訴訟
    法上所謂認定犯罪事實之證據，指足以證明被告確有犯罪行
    為之積極證據而言，該項證據必須適合於被告犯罪事實之認
    定，始得採為斷罪之資料（最高法院69年台上字第4913號判
    例意旨參照），如未能發現相當證據，或證據不足以證明，
    自不能以推測或擬制之方法，為裁判基礎（最高法院40年台
    上字第86號判例意旨參照）。且認定不利於被告之事實，須
    依積極證據，苟積極證據不足為不利於被告事實之認定時，
    即應為有利於被告之認定，更不必有何有利之證據（最高法
    院30年上字第816號判例意旨參照）。
三、訊之被告辰○○、癸○○、酉○○、未○○、丙○○、戌○○、亥○○、丁○○、壬○○等人均堅詞否認有上開犯行，
    均辯稱明堂公司及尚辰公司不是犯罪組織，又被告壬○○並
    辯稱：93年6、7月伊尚未進公司，當時伊尚在服兵役，至93
    年9月始退伍等語。
四、經查：
  (一)按組織犯罪防制條例第2條規定：「本條例所稱犯罪組織，
    係指三人以上，有內部管理結構，以犯罪為宗旨或以其成員
    從事犯罪活動，具有集團性、常習性及脅迫性或暴力性之組
    織」而言。是故組織犯罪防制條例所稱之犯罪組織，自集團
    性而言，除人數應要有3人以上之外，尚需有內部之管理結
    構，即主持人與組織成員間有層級之分，且組織本身不因主
    持人、管理人或成員之更換，而有所異同；自常習性而言，
    該組織具有存續性，並非單為某一特定犯罪成立之共犯或犯
    罪組合；自脅迫性、暴力性而言，係指該組織以不正當手段
    從事某種類或不特定種類之犯罪為目的，始足當之。又犯罪
    組織之成員所以可罰，甚至可以宣告強制工作，乃係因以組
    織型態從事犯罪，內部結構階層化，並有嚴密之控制關係，
    所造成之危害、對社會之衝擊及對民主制度之威脅，遠甚於
    一般之非組織犯罪所致，司法院釋字第528號解釋意旨可供
    參照。本件被告癸○○、酉○○自92年10月間起，先後在臺
    中市○○○街、臺中市北屯區○○○○街10號等地經營明堂
    公司，僱請被告未○○從事債務催收工作；迄94年8月間起
    ，癸○○、酉○○將明堂公司解散，整併加入被告辰○○在
    臺中市南屯區○○○○路63 號經營之尚辰公司等情，業據
    被告癸○○、酉○○、辰○○供述在卷，並有公司登記資料
    在卷可稽（見警卷(一)第273、274頁）；而該公司陸續僱用被
    告未○○、丙○○、戌○○、亥○○、丁○○、壬○○與同
    案被告王祖熙等人，且分3組負責執行業務，第一組組長丙○○，組員戌○○；第二組組長亥○○，組員王祖熙；第三
    組組長丁○○，組員壬○○，均據上開被告供承在卷。惟依
    該公司登記資料觀之，明堂公司、尚辰公司之登記營業事項
    均有「應收帳款收買業務」、「逾期應收帳款管理業務」等
    項目，可知明堂公司及尚辰公司係經登記許可從事債務催收
    業務之公司，旨在接受不特定客戶委託催收帳款，則其公司
    內部固有分組辦理業務之情事，此與一般公司組織無異，尚
    難遽認該公司係以犯罪為宗旨或內部結構階層化，並有嚴密
    之控制關係之犯罪組織；又被告等人固有如附表二至十所示
    暴力討債之情事發生，惟其發生頻率與其受託件數及營業時
    間相較，仍難認具有犯罪之常習性；且檢察官資為本案被告
    等人違反組織犯罪防制條例罪嫌之扣案如附表十一所示之物
    品，經本院勘驗結果，與被告等人所為前揭如附表二至十所
    示犯行均無關聯，且無證據足資證明扣案之棒球棍係用於本
    件犯罪，有本院98年4月16日審判筆錄在卷可稽，則明堂公
    司、尚辰公司員工執行債務催收業務時固有不法行為，惟與
    犯罪組織係以犯罪為宗旨或以其成員從事犯罪活動，具內部
    管理結構之集團性、常習性、暴力性或脅迫性之性質尚屬有
    間，自不能遽令被告辰○○、癸○○、酉○○、未○○、丙○○、戌○○、亥○○、丁○○、壬○○等人負組織犯罪防
    制條例第3條之罪責。
  (二)被告壬○○自92年1月16日入伍服役，至93年9月16日始退伍
    ，此有國軍常備兵軍職基本資料暨專長授與證明1張及戶役
    政電子匣門個人兵籍資料查詢結果1份在卷可稽，足認被告
    壬○○此部分所辯非虛，則被告壬○○於93年6、7月間既尚
    在軍中服役，自難僅憑被害人丑○○之指認，遽認其於彼時
    有參與被告辰○○等人共同前往春水堂茶藝館恐嚇被害人丑
    ○○之犯行。
  (三)被害人為乙○○部分：
  (1)證人即被害人乙○○於94年12月29日偵訊中具結後證稱「（
    問：有辦法指認討債公司的人？）我只能指認編號1【即被
    告癸○○】，因為當時我都沒有與他們處理，他們來按電鈴
    ，我都沒有出面接觸，有時候他們會按我弟弟家的電鈴，我
    們都沒有直接與他們會面」、「（問：如何處理？）大約在
    93年7月間，有人到我弟弟宋博文位於臺中市○○○路696號
    找我討債，我只是偶而回來臺中會住在那裡，所以他們沒遇
    到我，就在我弟弟家的信箱貼一些『乙○○欠債還錢』的標
    語，他們貼了兩到三次，是用字條，他們也說他們就是討債
    公司，要我還錢。．．93年7、8月間，他們陸陸續續打電話
    給我，有時候我沒有接，有時候會接到，就是說一些，他們
    是Ｃ○○委託的討債公司，欠錢還錢，躲也沒有用，三字經
    一直罵，也說要跟蹤我弟弟跟家人」、「（問：請指認？）
    我可以指認編號1【即被告癸○○】，因為我後來跟他們協
    商後，我拿了第一次錢到Ｃ○○那邊」等語（見94年度偵字
    第18980號卷(二)第53至54頁、結文見第56頁），則觀諸證人
    乙○○上揭陳述內容，可知乙○○指認被告癸○○，係因其
    曾與癸○○協商債務。至於是何人打電話向乙○○恐嚇稱要
    跟蹤其弟弟及家人一節，證人乙○○則未具體指明，尚無從
    遽認係被告癸○○及丙○○所為。
  (2)按刑法第305條之恐嚇危害安全罪，係指以將來加害生命、
    身體、自由、名譽、財產之事，恐嚇他人致生危害於安全者
    而言，被告癸○○等人之目的既係催討債務，則檢察官所指
    「我們非常專業，妳怎麼躲都躲不掉」一語，依其字義觀之
    ，應係促使債務人乙○○勿躲避債務，尚難憑此逕認被告癸○○、丙○○有何以加害自由之事恐嚇乙○○。
  (四)觀諸證人即被害人宙○○於95年7月10日原審審理時證稱：
    討債公司有打電話給伊談債務的問題，內容是說伊欠人家錢
    ，叫伊出來解決，對方有說，如果伊不出面，要叫細漢的對
    伊怎樣，但對方沒有自報其姓名，也沒有顯示電話號碼。伊
    不知道對方係何人等語。由其上開證述，無從認定該通電話
    係被告癸○○所打。雖證人宙○○於94年12月29日偵查中證
    稱：「94年4月22日前大約一週，我接到一通討債公司的電
    話，後來又發生了押人的事件後，我不知道是誰打來的。當
    時他在電話中一直罵三字經，說如果我不出面處理，要讓我
    全家死得很難看，還說：『你如果不出面，我要叫細漢仔操
    你，幹！』」、「（問：是何人打的？）編號1【即被告癸○○】也有打來，罵這句話的應該是編號1【即被告癸○○
    】」等語（見94年度偵字第18980號卷(二)第64頁、結文見第
    68頁），可知證人宙○○之指認方式，係因被告癸○○曾經
    打電話給伊，因而認為打該通電話之人「應該」是被告癸○○，其於原審審理時既稱對方並未自報其姓名，亦未顯示電
    話號碼，足認證人宙○○偵查中之指述，乃其主觀上推測之
    結果，證人宙○○所述，自難採為不利被告癸○○之認定。
  (五)證人天○○固指述遭被告等人恐嚇云云，惟按刑法第305條
    之之恐嚇罪係以加害生命、身體、自由、名譽、財產之事，
    恐嚇他人致生危害於安全為要件，本件被告癸○○等人係向
    證人天○○催討債務，則其指稱被告等人所言「這張是你簽
    的本票，不管你跑到哪裡去，你都跑不掉，你如果沒有把錢
    拿出來，你跑不了」等語，應係促使天○○勿設法躲避債務
    而已，尚難憑此逕認被告癸○○、辰○○、酉○○、丙○○
    、戌○○、壬○○、王祖熙、亥○○、丁○○等人有何以加
    害自由之事恐嚇天○○，被告等人此部分行為尚與刑法恐嚇
    罪之構成要件有別。
三、此外復查無其他積極證據足資證明被告辰○○、癸○○、酉
    ○○、未○○、丙○○、戌○○、亥○○、丁○○、壬○○
    確有檢察官所指此部分犯行，自不得以推測或擬制之方法，
    以為裁判基礎，被告等人此部分罪嫌尚不能證明。被告等人
    提起上訴否認有此部分犯行，此部分上訴非無理由，因檢察
    官認此部分與前開有罪部分有裁判上不可分關係，爰不另為
    無罪之諭知，附此敘明。
據上論結，應依刑事訴訟法第369條第1項前段、第364條、第299
條第1項前段、第300條，槍砲彈藥刀械管制條例第8條第4項、第
12 條第4項，刑法第11條、第2條第1項前段、第28條（修正前）
、刑法第55條、刑法第55條（修正前）、第56條（修正前）、刑
法第302條第1項、第304條第1項、第305條、第354條、第47條（
修正前）、第42條第3項、第51條第5款（修正前）、刑法第38條
第1項第1款，罰金罰鍰提高標準條例第1條前段、第2條（修正前
），中華民國九十六年罪犯減刑條例第2條第1項第3款、第7條、
第9條，判決如主文。
本案分別經檢察官戊○○、子○○到庭執行職務。
中    華    民    國    98    年    5     月   26    日
            刑事第七庭    審判長法  官  林  榮  龍
                                法  官  張  惠  立
                                法  官  鄭  永  玉
以上正本證明與原本無異。
如不服本判決應於收受送達後十日內向本院提出上訴書狀，其未
敘述上訴理由者，並得於提起上訴後十日內向本院補提理由書狀
（均須按他造當事人之人數附繕本）「切勿逕送上級法院」。
                                書記官    瑞  芳
中    華    民    國    98    年    5    月    27    日
┌──────────────────────────────────────────┐
│附表一                                                                              │
├──┬─────────┬──────────────┬──────────────┤
│編號│扣案槍彈          │        鑑定情形            │沒  收  之  諭  知          │
├──┼─────────┼──────────────┼──────────────┤
│ 1  │仿SIGSAUER廠之改造│認係仿SIGSAUER廠槍身換裝土造│仿SIGSAUER廠之改造手槍壹支（│
│    │手槍1把（槍枝管制 │金屬槍管改造而成，可供擊發子│槍枝管制編號0000000000號）沒│
│    │編號0000000000號）│彈使用，具有殺傷力之改造手槍│收之。                      │
├──┼─────────┼──────────────┼──────────────┤
│ 2  │直徑約8.9mm金屬彈 │認係直徑約8.9mm金屬彈頭之土 │直徑約8.9mm金屬彈頭土造子彈 │
│    │頭之土造子彈6顆   │造子彈，送鑑後試射2顆（尚餘 │肆顆均沒收之。              │
│    │                  │4顆），均具殺傷力。         │                            │
├──┼─────────┼──────────────┼──────────────┤
│ 3  │直徑約8mm金屬彈頭 │認係直徑約8mm金屬彈頭之土造 │直徑約8mm金屬彈頭土造子彈拾 │
│    │之土造子彈21顆    │子彈，送鑑後試射2顆（尚餘19 │玖顆均沒收之。              │
│    │                  │顆），均具殺傷力。          │                            │
├──┼─────────┼──────────────┼──────────────┤
│ 4  │土造子彈7顆（送鑑 │均不具殺傷力                │左列扣案物均非違禁物，毋庸為│
│    │後均已試射）、玩具│                            │沒收之諭知。                │
│    │金屬空彈殼21顆、仿│                            │                            │
│    │衝鋒槍製造之槍枝1 │                            │                            │
│    │枝（槍枝管制編號  │                            │                            │
│    │0000000000號）。  │                            │                            │
└──┴─────────┴──────────────┴──────────────┘
┌──────────────────────────────────────────┐
│附表二：被害人丑○○                                                                │
├──┬────────────────────────┬──────────────┤
│編號│參與人員姓名、犯罪時間、地點、方式及被害人姓名  │所犯罪名及共同正犯之說明    │
├──┼────────────────────────┼──────────────┤
│ 1  │辰○○、癸○○夥同丙○○、戌○○、亥○○、甲○○│被告辰○○、癸○○、丙○○、│
│    │及卯○○等人，於93年6、7月間某日共同基於恐嚇之概│亥○○、戌○○、甲○○所為如│
│    │括犯意聯絡，前往臺中市○○路62號，債務人丑○○經│附表二編號1所示，係犯刑法第 │
│    │營之「樺美服飾店」索取債權人Ｃ○○所委託之60萬元│305條恐嚇罪，其等與同案被告 │
│    │債務，雙方遂前往臺中市○○○○街之「春水堂茶藝館」│卯○○間有犯意聯絡及行為分擔│
│    │商談此一債務，期間辰○○等人出言以「敢走的話妳就│，均為共同正犯。            │
│    │知道，晚上就去燒了你家」等加害生命、身體、自由、│                            │
│    │財產之語恐嚇丑○○，使丑○○心生畏懼，致生危害於│                            │
│    │安全。當日晚間23時許，丑○○位於臺中市○○路○段 │                            │
│    │67巷3號家中，果遭不詳之人潑灑汽油、油漆等物（毀 │                            │
│    │損部分未於法定期間內提出告訴）。                │                            │
├──┼────────────────────────┼──────────────┤
│ 2  │辰○○、癸○○、酉○○3人於94年10月間，夥同李吉 │被告辰○○、癸○○、酉○○、│
│    │晨、丁○○、壬○○、亥○○、王祖熙、戌○○、王靖│丙○○、亥○○、丁○○、廖信│
│    │超及卯○○等人，共同基於恐嚇之概括犯意聯絡，前往│翔、壬○○、甲○○均參與如  │
│    │臺中市○○路「歐吉茶行」與丑○○進行談判，期間陳│附表二編號2所示犯行，係犯刑 │
│    │永仁、癸○○出言以「如果再不還錢，要對你家人不利│法第305條恐嚇罪，其等與同案 │
│    │」、「你很帶種，有種就離開試試看」等加害生命、身│被告王祖熙、卯○○間，均有犯│
│    │體、自由之語恐嚇丑○○，使丑○○心生畏懼，致生危│意聯絡及行為分擔，均為共同正│
│    │害於安全。                                      │犯。                        │
└──┴────────────────────────┴──────────────┘
┌──────────────────────────────────────────┐
│附表三：被害人己○○（原名林若娟）                                                  │
├──┬────────────────────────┬──────────────┤
│編號│參與人員姓名、犯罪時間、地點、方式及被害人姓名  │所犯罪名及共同正犯之說明    │
├──┼────────────────────────┼──────────────┤
│ 1  │辰○○於94年2月間某日，夥同綽號「龍哥」之人，共 │被告辰○○所為附表三編號1所 │
│    │同基於恐嚇之概括犯意聯絡，與債務人己○○前往臺中│示，係犯刑法第305條恐嚇罪， │
│    │市○○路「風尚人文咖啡館」談判債務償還事宜，期間│其與綽號「龍哥」間有犯意聯絡│
│    │雙方因債務發生爭執，辰○○即以「幹妳娘」等穢語辱│及行為分擔，均為共同正犯。  │
│    │罵己○○（公然侮辱之部分，未於法定期間提出告訴）│                            │
│    │，並揚言「錢不還就要砸店，讓妳生意作不下去」，而│                            │
│    │以加害自由、財產之事恐嚇己○○，使己○○心生畏懼│                            │
│    │，致生危害於安全。                              │                            │
├──┼────────────────────────┼──────────────┤
│ 2  │辰○○與「龍哥」夥同丙○○、戌○○、亥○○、張慶│被告辰○○、丙○○、亥○○、│
│    │安、及另約4名姓名、年籍不詳之成年人，於94年2月中│戌○○均參與如附表三編號2所 │
│    │旬某日，共同基於恐嚇之概括犯意聯絡，前往臺中市北│示犯行，係犯刑法第305條恐嚇 │
│    │屯區○○○路39巷9號己○○所經營之「六合花藝」， │罪，其等與綽號「龍哥」間，均│
│    │張貼「六合花藝，惡性倒債」之白布條，並口出穢語，│有犯意聯絡及行為分擔，均為共│
│    │砸毀店內財物（毀損部分未於法定期間提出告訴）而以│同正犯。                    │
│    │加害財產之事恐嚇己○○，致生危害於安全。        │                            │
├──┼────────────────────────┼──────────────┤
│ 3  │辰○○與「龍哥」夥同丙○○、戌○○、壬○○、劉柚│被告辰○○、丙○○、亥○○、│
│    │伸及卯○○，於94年3月下旬某日晚間，共同基於恐嚇 │戌○○、壬○○均參與如附表三│
│    │之概括犯意聯絡，再度前往己○○上開處所，以「再不│編號3所示犯行，係犯刑法第305│
│    │還錢，要對妳不利，讓妳生意作不下去，要搬店內東西│條恐嚇罪，其等與綽號「龍哥」│
│    │抵債」等加害自由、財產之語恐嚇己○○，並作勢毆打│及同案被告卯○○間，均有犯意│
│    │己○○，在場並有人亮出身上之刺青，使己○○心生畏│聯絡及行為分擔，均為共同正犯│
│    │懼，致生危害於安全。                            │。                          │
└──┴────────────────────────┴──────────────┘
┌──────────────────────────────────────────┐
│附表四：被害人宙○○                                                                │
├──┬────────────────────────┬──────────────┤
│編號│參與人員姓名、犯罪時間、地點、方式及被害人姓名  │所犯罪名及共同正犯之說明    │
├──┼────────────────────────┼──────────────┤
│ 1  │癸○○、酉○○夥同丙○○、丁○○、戌○○、壬○○│被告癸○○、酉○○、丙○○、│
│    │、未○○、卯○○及成年女子「吳美芳」（年籍不詳）│丁○○、戌○○、壬○○、陳錦│
│    │共同基於妨害自由之犯意聯絡，於94年4月22日18時30 │祥均參與如附表四所示犯行，係│
│    │分許，前往臺中市北屯區○○○街55之3號宙○○友人 │犯刑法第302條第1項妨害自由罪│
│    │Ｂ○○家中，癸○○、酉○○向宙○○出言稱「你欠人│，其等與「吳美芳」及同案被告│
│    │家500萬，快拿10萬、5萬出來，不然要押你」，而以加│卯○○間，均有犯意聯絡及行為│
│    │害自由之事恐嚇宙○○，使宙○○心生畏懼，致生危害│分擔，均為共同正犯。        │
│    │於安全。宙○○不從，癸○○、酉○○、丙○○、李慶│                            │
│    │晟、戌○○、卯○○、壬○○、未○○及「吳美芳」等│                            │
│    │人，遂又共同基於犯意聯絡，由癸○○、酉○○命陳錦│                            │
│    │祥、丙○○等人將宙○○強押上車號PL－5606號黑色朋│                            │
│    │馳（賓士）自用小客車後座，返回宙○○位於臺中縣太│                            │
│    │平市○○路26巷17弄2號家中，欲迫使宙○○還錢，而 │                            │
│    │以非法之方法剝奪其行動自由，嗣經宙○○以電話聯絡│                            │
│    │其女兒林妙玲後，將宙○○帶往臺中縣豐原市○○路  │                            │
│    │605 號「德記金紙行」向林妙玲拿取3萬元，未○○並 │                            │
│    │拿出空白本票1張，出言稱「你如果不乖乖簽本票，我 │                            │
│    │們在大肚溪有一部怪手在等你，隨時可以挖一個洞把你│                            │
│    │埋起來」等語，脅迫宙○○簽發該張空白本票，而使林│                            │
│    │清漢行無義務之事。                              │                            │
└──┴────────────────────────┴──────────────┘
┌──────────────────────────────────────────┐
│附表五：被害人申○○                                                                │
├──┬────────────────────────┬──────────────┤
│編號│參與人員姓名、犯罪時間、地點、方式及被害人姓名  │所犯罪名及共同正犯之說明    │
├──┼────────────────────────┼──────────────┤
│ 1  │癸○○、酉○○夥同未○○、丙○○、甲○○、卯○○│被告癸○○、酉○○、未○○、│
│    │、莊玉生等人，共同基於非法剝奪他人行動自由之概括│丙○○、甲○○均參與如附表五│
│    │犯意聯絡，於94年5月27日15時許，由酉○○以電話聯 │所示犯行，係犯刑法第302條第1│
│    │絡申○○前往臺中市○○○○街10號之明堂公司，協商│項妨害自由罪，其等與同案被告│
│    │申○○與莊玉生間之債務糾紛。待申○○於同日16時許│卯○○、莊玉生間，均有犯意聯│
│    │到明堂公司時，酉○○等人立刻將明堂公司鐵門拉下，│絡及行為分擔，均為共同正犯。│
│    │喝令申○○中坐，而以非法之方法剝奪申○○之行動自│                            │
│    │由。莊玉生即出示事先擬妥之「協議書」1紙，由李吉 │                            │
│    │晨將申○○之右手往後扳，再以不詳之硬物抵住申○○│                            │
│    │左背部，使申○○誤以為有人持槍抵住其背部，而以此│                            │
│    │強暴、脅迫之方法，令申○○在上開協議書上簽名，將│                            │
│    │位於越南胡志明市第三郡第四坊奠邊府街383號之「新 │                            │
│    │亞洲酒店」房地售與莊玉生，經申○○簽名於協議書上│                            │
│    │後始釋放文遠。                                  │                            │
└──┴────────────────────────┴──────────────┘
┌──────────────────────────────────────────┐
│附表六：被害人玄○○、秦燕娜                                                        │
├──┬────────────────────────┬──────────────┤
│編號│參與人員姓名、犯罪時間、地點、方式及被害人姓名  │所犯罪名及共同正犯之說明    │
├──┼────────────────────────┼──────────────┤
│ 1  │丙○○、戌○○於94年6月5日某時，與不詳姓名年籍之│被告丙○○、戌○○所為如附表│
│    │成年男子計7、8人，共同基於恐嚇之概括犯意聯絡前往│六編號1所示，係犯刑法第305  │
│    │臺中市○○區○○路2段71巷9弄9號債務人玄○○家中 │條恐嚇罪，其2人間有犯意聯絡 │
│    │，向債務人玄○○之妻秦燕娜稱：「玄○○欠人錢，如│及行為分擔，均為共同正犯。  │
│    │果不給錢，就要對玄○○不利」等語，而以加害生命、│                            │
│    │身體之事恐嚇寅○○，使秦燕娜心生畏懼，致生危害於│                            │
│    │安全。                                          │                            │
├──┼────────────────────────┼──────────────┤
│ 2  │辰○○、酉○○夥同丙○○、亥○○共同基於恐嚇之概│被告辰○○、酉○○、丙○○、│
│    │括犯意聯絡，於94年9月8日20時許一同前往臺中市五權│亥○○所為如附表六編號2所示 │
│    │路與湖北街口「第一信用合作社」騎樓附近，與玄○○│，係犯刑法第305條恐嚇罪，其 │
│    │協商債務清償事宜，期間辰○○、酉○○出言：「這種│等間有犯意聯絡及行為分擔，均│
│    │事我們一定要管，如果不還錢，在臺中市做生意要小心│為共同正犯。                │
│    │一點」等語，而以加害自由、財產之事恐嚇玄○○，使│                            │
│    │玄○○心生畏懼，致生危害於安全，玄○○始將現金10│                            │
│    │萬元及面額5萬元支票（起訴書誤載為50萬元）交付陳 │                            │
│    │永仁。                                          │                            │
└──┴────────────────────────┴──────────────┘
┌──────────────────────────────────────────┐
│附表七：被害人午○○                                                                │
├──┬────────────────────────┬──────────────┤
│編號│參與人員姓名、犯罪時間、地點、方式及被害人姓名  │所犯罪名及共同正犯之說明    │
├──┼────────────────────────┼──────────────┤
│ 1  │辰○○、癸○○夥同丙○○、戌○○、亥○○、壬○○│被告辰○○、癸○○、丙○○、│
│    │、王祖熙等人共同基於恐嚇之概括犯意聯絡，於94年8 │戌○○、亥○○、壬○○所為如│
│    │月26日，前往午○○位於臺中縣清水鎮○○路405號之 │附表七編號1所示，係犯刑法第 │
│    │5住處，向午○○催討債款，因午○○未籌款清償，廖 │305 條恐嚇罪，其等與同案被告│
│    │信翔旋動手以翻桌、摔茶具等（毀損部分未提出告訴）│王祖熙間有犯意聯絡及行為分擔│
│    │加害身體、財產之方式恐嚇午○○，使午○○心生畏懼│，均為共同正犯。            │
│    │，致生危害於安全，午○○遂將9萬6千元之債款交付洪│                            │
│    │銘禮等人。                                      │                            │
├──┼────────────────────────┼──────────────┤
│ 2  │丙○○、戌○○、亥○○、壬○○、王祖熙共同基於恐│被告丙○○、戌○○、亥○○、│
│    │嚇之概括犯意聯絡，於94年11月17日再度前往午○○上│壬○○所為如附表七編號2所示 │
│    │開處所索取債款，戌○○再度摔壞一組茶具（毀損部分│，係犯刑法第305條恐嚇罪，其 │
│    │未提出告訴），亥○○並出言以：「到時候如果不還錢│等與同案被告王祖熙間有犯意聯│
│    │，衣服穿多一點，再帶你去賣血、賣腎臟來還錢」等以│絡及行為分擔，均為共同正犯。│
│    │加害生命、身體、財產之事恐嚇午○○，使午○○心生│                            │
│    │畏懼，致生危害於安全。                          │                            │
└──┴────────────────────────┴──────────────┘
┌──────────────────────────────────────────┐
│附表八：被害人巳○○                                                                │
├──┬────────────────────────┬──────────────┤
│編號│參與人員姓名、犯罪時間、地點、方式及被害人姓名  │所犯罪名及共同正犯之說明    │
├──┼────────────────────────┼──────────────┤
│ 1  │辰○○、癸○○、酉○○3人夥同丙○○、丁○○、廖 │被告丙○○、丁○○、戌○○、│
│    │信翔、亥○○及不詳姓名、年籍成年人計10餘人，共同│所為如附表八編號1所示，係犯 │
│    │基於承前恐嚇及以脅迫妨害人行使權利之概括犯意聯絡│刑法第305條恐嚇罪，其等與共 │
│    │，於94年9月14日下午，前往巳○○位於臺中市○道路 │同被告辰○○、癸○○、酉○○│
│    │39號4樓之住處，癸○○揚言「今天大家都有認識，比 │、亥○○等人間就此部分恐嚇犯│
│    │較好講話，如果你告下去，這個錢也是要還，今天我們│行，有犯意聯絡及行為分擔，均│
│    │這一組人比較軟，比較好講話，換成別組人就不太一樣│為共同正犯。至如附表八編號2 │
│    │，會讓你斷手斷腳」等以加害生命、身體之事恐嚇陳立│所示強制犯行，被告丙○○、李│
│    │果，使巳○○心生畏懼，致生危害於安全。辰○○則出│慶晟、戌○○3人並未參與，尚 │
│    │言以：「你應該知道，我們在臺中是在幹什麼的，你今│難遽令其等負共同正犯之責。  │
│    │天不管在哪裡，你欠的本票也是要還，你這個案子再怎│                            │
│    │麼告也是賭博罪，法院和警察我們都有認識，明天你最│                            │
│    │好撤回告訴」之語脅迫巳○○，欲迫使巳○○撤回對尹│                            │
│    │國棟之告訴。                                    │                            │
├──┼────────────────────────┼──────────────┤
│ 2  │翌日即94年9月15日，巳○○至臺中市○○路○段91號臺│被告癸○○、辰○○、酉○○、│
│    │灣臺中地方法院檢察署偵查庭前候傳時，癸○○、陳永│亥○○及不詳姓名、年籍之成年│
│    │仁、酉○○、亥○○及不詳姓名、年籍之成年人共10餘│人共10餘人所為如附表八編號2 │
│    │人在偵查庭前，辰○○接續揚言「你等一下開庭要依照│所示，係犯刑法第304條第1項強│
│    │我們的意思好好講不要搞陰的，我們在法院、警界、黑│制罪，其等間有犯意聯絡及行為│
│    │白兩道都很熟，你若亂來不依照我們的意思撤銷告訴，│分擔，均為共同正犯。至其等所│
│    │我們會讓你死的很難看，我們會在外面等你，你給我小│為如附表八編號1所示恐嚇犯行 │
│    │心一點！』等語脅迫巳○○，巳○○因之心生畏懼，遂│，不另論罪。                │
│    │於當日下午3時50分偵訊時，向檢察官表示係「誤會一 │                            │
│    │場」，而妨害巳○○行使告訴之權利。              │                            │
└──┴────────────────────────┴──────────────┘
┌──────────────────────────────────────────┐
│附表九：被害人辛○○                                                                │
├──┬────────────────────────┬──────────────┤
│編號│參與人員姓名、犯罪時間、地點、方式及被害人姓名  │所犯罪名及共同正犯之說明    │
├──┼────────────────────────┼──────────────┤
│ 1  │亥○○、戌○○與王祖熙共同基於承前妨害人行使權利│被告亥○○、戌○○所為如附表│
│    │之犯意聯絡，於94年9月20日12時55分許，持債務人邱 │九所示，係犯刑法第304條第1項│
│    │阿上所簽發未載明發票日之本票2紙（面額共計50萬元 │強制罪，其2人與同案被告王祖 │
│    │），前往宜蘭縣冬山鄉○○○路21號前，遇見債務人邱│熙間有犯意聯絡及行為分擔，均│
│    │阿上之子辛○○，竟由王祖熙拉住辛○○所騎乘之機車│為共同正犯。至其等所為恐嚇犯│
│    │把手並強行關掉機車電門，以此強暴之手段妨害辛○○│行，不另論罪。              │
│    │離去之權利，在提示上開本票影本2紙後，雙方發生爭 │                            │
│    │執，亥○○、戌○○趨前圍住辛○○，並恫稱「我們都│                            │
│    │知道你的家住在哪裡，你跑得掉嗎？」等以加害生命、│                            │
│    │身體之事恐嚇辛○○，使辛○○心生畏懼，致生危害於│                            │
│    │安全，辛○○乃電召其友人簡清標前來，亥○○、王祖│                            │
│    │熙、戌○○3人就要求簡清標留在原地等候，令辛○○ │                            │
│    │前往郵局提領5萬元之財物交付亥○○等3人。亥○○、│                            │
│    │王祖熙、戌○○離去前復出言「如果不簽，我下次來還│                            │
│    │是一樣跟你收30萬元，當這次的5萬元沒有拿」等語脅 │                            │
│    │迫辛○○簽下以30萬元解決上開50萬本票債務之「償還│                            │
│    │協議書」1紙，而使辛○○行無義務之事。           │                            │
└──┴────────────────────────┴──────────────┘
┌──────────────────────────────────────────┐
│附表十：被害人庚○○                                                                │
├──┬────────────────────────┬──────────────┤
│編號│參與人員姓名、犯罪時間、地點、方式及被害人姓名  │所犯罪名及共同正犯之說明    │
├──┼────────────────────────┼──────────────┤
│ 1  │辰○○、酉○○2人因其等向任職於臺中縣梧棲鎮中棲 │辰○○、酉○○、丙○○、李慶│
│    │路1段538號「聯發當鋪」之員工吳東霖催討所積欠之六│晟、戌○○所為如附表十所示，│
│    │、七十萬元債務未果，乃與丙○○、丁○○、戌○○、│係犯刑法第354條毀損罪，其等 │
│    │王祖熙共同基於毀損他人財物之犯意聯絡，於94年10月│與同案被告王祖熙間有均犯意聯│
│    │27日19時42分許，由辰○○以電話聯繫酉○○、丁○○│絡，而被告丙○○、丁○○、廖│
│    │，再由酉○○、丁○○聯繫王祖熙、丙○○、戌○○及│信翔、王祖熙間互有行為分擔，│
│    │其餘姓名、年籍不詳之成年人共計10餘人，持木棍前往│均為共同正犯。              │
│    │臺中縣梧棲鎮○○路○段538號「聯發當鋪」，由丙○○│                            │
│    │、丁○○、戌○○、王祖熙及姓名、年籍不詳之成年人│                            │
│    │以木棍砸毀損庚○○所經營之「聯發當鋪」內之財物，│                            │
│    │致庚○○受有店內財物遭砸毀之損害。              │                            │
└──┴────────────────────────┴──────────────┘
┌──────────────────────────────────────────┐
│附表十一                                                                            │
├──┬────────────────────────────┬──────────┤
│編號│扣案物名稱及數量                                        │查獲時之持有人      │
├──┼────────────────────────────┼──────────┤
│ 1  │帳冊1本、開會報告2份、獎金分配表2張、收款分配表2張、（運│ 辰○○             │
│    │通汽車當鋪）債權委託資料1張、債務人基本資料計18張、（張 │                    │
│    │淑珍）債務人基本資料及支票本票影本12張、（嚴妙珊）債權人│                    │
│    │委託書1份、（蔡維轉等）債務人基本資料及票據資料19張、（ │                    │
│    │吳信霖）本票3張、（柯鍾榮）退票理由單1份、（戚大珮）本票│                    │
│    │2張、（黃金隆）本票11張、（李苔嘉）本票1張、黃啟超本票1 │                    │
│    │張及身分證影本1張、（丁○○）本票2張、（許瑞源）本票6張 │                    │
│    │、（紀政州）本票5張、（吳立恩）本票5張及退票單3張、（林 │                    │
│    │盈財）本票及退票理由單各1份、（洪昆仲）本票2張及身分證影│                    │
│    │本1張、（賴泳仁）本票及本票各1張、余俊緯本票6張及身分證 │                    │
│    │影本、駕照影本各1份。                                   │                    │
├──┼────────────────────────────┼──────────┤
│ 2  │帳冊2本、債務人基本資料3張、債務人案件報告書8張         │癸○○              │
├──┼────────────────────────────┼──────────┤
│ 3  │債務和解書1份、支票影本3張                              │丁○○              │
├──┼────────────────────────────┼──────────┤
│ 4  │債務人支票8張、債務人戶籍謄本1張、債務人民事裁定1份、空 │戌○○              │
│    │白協議書8張、空白本票44張、木質棒球棍2支                │                    │
├──┼────────────────────────────┼──────────┤
│ 5  │債務人支票1張、債務人本票1張、木質棒球棍1支             │壬○○              │
├──┼────────────────────────────┼──────────┤
│ 6  │契約書模擬範本1本、空白償還協議書22張、空白本票25張、案 │王祖熙              │
│    │件報告書1份、債權人委託書1份、尚辰公司會議紀錄1份、帳冊 │                    │
│    │1宗、債務人催帳紀錄1份                                  │                    │
├──┼────────────────────────────┼──────────┤
│ 7  │本票6張、本票存根2本、支票2張、委託書2份                │酉○○              │
├──┼────────────────────────────┼──────────┤
│ 8  │（簡翠華）委託書1份、（陳一夫）支票3張及戶籍謄本1份、（ │丙○○              │
│    │鄭智友）借據及丙○○戶籍謄本各1張及本票4張、（李雪勤）委│                    │
│    │託書1份、（林瑞德）本票影本1張、（周建中）償還協議書及戶│                    │
│    │籍謄本各1份、（余定約）本票2張、（許謙威）本票影本1張、 │                    │
│    │（唐文佩）支票影本2張、債務人名冊1份、（賴肇裕）委託書1 │                    │
│    │張、（吳建甫）支票影本1張、（許武龍）委託書1份、（林長成│                    │
│    │）本票1張、（彭詠照）支票1張、（林杰忠）支票1張、（林瑞 │                    │
│    │德）本票2張。                                           │                    │
└──┴────────────────────────────┴──────────┘


司法院資訊處製作；財團法人民間司法改革基金會備份。
